【裁判字號】    98,上訴,2239
【裁判日期】    990430
【裁判案由】    貪污治罪條例等
【裁判全文】
臺灣高等法院刑事判決                98年度上訴字第2239號
上  訴  人  臺灣臺北地方法院檢察署檢察官
上  訴  人
即  被  告  辛○○
選任辯護人  高涌誠  律師
            黃英哲  律師
            李嘉苓  律師
被      告  乙○○
            丁○○
上  一  人
選任辯護人  陳雅珍  律師
被      告  甲○○
被      告  庚○○
上  二  人
選任辯護人  謝志明  律師
            己○○
上  一  人
選任辯護人  高進發  律師
被      告  丙○○
            戊○○
上列上訴人因被告貪污治罪條例等案件，不服臺灣臺北地方法院
96年度重訴字第78號，中華民國98年4月30日第一審判決（起訴
案號：臺灣臺北地方法院檢察署97年度偵字第14852號），提起
上訴，本院判決如下：
    主  文
原判決關於辛○○、乙○○、丁○○、甲○○、庚○○、己○○
部分，均撤銷。
辛○○依據法令從事公務之人員，對於職務上之行為，收受賄賂
，處有期徒刑參年拾月，褫奪公權參年；減為有期徒刑壹年拾壹
月，褫奪公權壹年陸月。已繳回之犯罪所得財物新臺幣玖萬元應
予沒收。
乙○○共同連續商業負責人，犯商業會計法第七十一條第一款之
填製會計憑證不實罪，處有期徒刑陸月，如易科罰金，以銀元參
佰元即新臺幣玖佰元折算壹日，減為有期徒刑參月，如易科罰金
，以銀元參佰元即新臺幣玖佰元折算壹日。緩刑肆年。
丁○○共同連續商業負責人，犯商業會計法第七十一條第一款之
填製會計憑證不實罪，處有期徒刑拾月，減為有期徒刑伍月，如
易科罰金，以銀元參佰元即新臺幣玖佰元折算壹日。
甲○○共同連續商業負責人，犯商業會計法第七十一條第一款之
填製會計憑證不實罪，處有期徒刑拾月；減為有期徒刑伍月，如
易科罰金，以銀元參佰元即新臺幣玖佰元折算壹日。
庚○○共同連續商業負責人，犯商業會計法第七十一條第一款之
填製會計憑證不實罪，處有期徒刑肆月，如易科罰金，以銀元參
佰元即新臺幣玖佰元折算壹日，減為有期徒刑貳月，如易科罰金
，以銀元參佰元即新臺幣玖佰元折算壹日。緩刑貳年。
己○○共同連續商業負責人，犯商業會計法第七十一條第一款之
填製會計憑證不實罪，處有期徒刑捌月；減為有期徒刑肆月，如
易科罰金，以銀元佰元即新臺幣玖佰元折算壹日。
其他上訴駁回。
    事  實
一、乙○○原係以仲介客戶利用市○○○道路用地捐贈政府機關
    ，再申報公告地價計算之金額充作綜合所得稅扣除額，而由
    其間價差降低客戶納稅金額為業務；惟於民國（下同）92年
    間財政部發佈解釋令，規定自93年1月1日起，個人購入土地
    捐地抵稅價值一律須改按土地實際取得成本計算，遂使上開
    捐贈方式難達到節稅之目的而無利可圖。乙○○為承續其原
    先業務，於94年10月間與甲○○、庚○○、丁○○基於幫助
    納稅義務人以詐術逃漏稅捐之概括犯意聯絡，言明甲○○以
    每株新臺幣（以下同）33元，種植費5元，合計每株38元之
    價格，向丁○○購買一定數量之四季速生楊樹植栽（下稱速
    生楊樹），再以每株40元計算，轉售予乙○○，進而先後進
    行下列行為分擔：
  (一)先由乙○○徵得王永松、龐秀美（另案由檢察官偵辦）之同
    意，於94年10月24日設立由王永松、龐秀美擔任登記負責人
    之源恆園藝行、滿祥園藝行，製作「捐樹造林綠化推廣公益
    委託捐贈同意書（下稱捐樹同意書）」，記載「本捐樹造林
    綠化推廣計畫由甲方（委託人）與乙方（被委託人）合作推
    廣，雙方之權利義務如下：...」，並在被委託人欄填妥「
    源恆園藝行、代理人：王永松」、「滿祥園藝行、代理人：
    龐秀美」後，由不知情之陳德峰律師以每份3000元之報酬，
    於捐贈同意書之見證人欄處蓋印。
  (二)復由丁○○於94年12月間某日，引見甲○○與不知上情之時
    任臺北縣平溪鄉鄉長辛○○、清潔隊長戊○○認識，當面告
    知辛○○，其等欲以私人名義捐贈速生楊樹予平溪鄉公所，
    希冀辛○○配合准予公告及核發感謝函等事宜；丁○○並當
    面向辛○○表示「不會虧待你」、「不會對你失禮」等語，
    向辛○○行求賄賂（丁○○等此部份未構成犯罪，詳見後述
    ）。嗣辛○○旋指示平溪鄉公所人員依丁○○所提出之捐贈
    者名單、數量製作感謝函，供丁○○持交乙○○使用。
  (三)再由乙○○以合作投資為由，透過真實姓名年籍不詳，綽號
    「阿不拉」之游姓成年男子與不知欲假藉捐贈名義逃漏稅金
    上情之柳樹青園藝行負責人己○○接洽，經徵得己○○之同
    意後，由己○○至臺灣中小企業銀行大園分行以柳樹青園藝
    行之名義開設第00000000000號帳戶後，將該帳戶之印章及
    存摺，經上開綽號「阿不拉」之男子轉交予乙○○保管、使
    用。柳樹青園藝行負責人即商業負責人己○○旋與乙○○、
    庚○○、甲○○、丁○○及綽號「阿不拉」之男子基於以明
    知為不實之事項而填製會計憑證之犯意聯絡，及概括之犯意
    ，明知其柳樹青園藝行並未種植速生楊樹，亦未出售如附表
    所示數量之速生楊樹予附表所示之人，竟依庚○○之指示，
    於其後之不詳時間，在不詳地點，於其業務上所作成之「農
    民出售農產物收據」上，登載如附表所示之人姓名、速生楊
    樹數量、單價及總價等不實事項，並蓋用「己○○」、「柳
    樹青園藝」印文，以表示曾出售該特定數量速生楊樹予上開
    人等之證明，進而交付並任由乙○○、庚○○持以使用，而
    以前揭登載數量每株3元計算，收取開發收據之報酬。
  (四)又推由庚○○及嗣後知情並參與之丙○○於94年10至12月間
    ，以每完成100萬元捐贈扣除額抽取3000元佣金之方式，招
    攬如附表所示之綜合所得稅納稅義務人陳沛輝、黃誠勳、謝
    宜璋、陳俊言、楊阜蒼、吳淑華、李雪美、陳玉婷、傅秀月
    、呂秋萍、林則棻、李政翰、彭寶展、蔡素英、賴慧婷及何
    思嫻等16人（均另案由檢察官偵辦），以上述每株38元之價
    格向乙○○購買速生楊樹（其個別實際交付費用、購買株數
    詳如附表所示），並分別將其等個人存摺、印章、預先簽署
    姓名之空白匯款單據交付予庚○○、丙○○，由庚○○、乙○○代為操作資金流向，浮報購樹成本為600元計算捐贈金
    額，以「全額付清、事後退差額」及「小額資金重複匯款」
    等方式，製造陳沛輝等16人自個人帳戶將前開浮報之購買植
    栽價金匯入上開己○○之柳樹青園藝行帳戶之不實紀錄；乙○○再將前述陳沛輝等16人匯款單據、己○○出具之農民出
    售農產物收據、向平溪鄉公所申請捐贈樹苗之函件、平溪鄉
    公所公告、丁○○拍攝之植栽種植照片及平溪鄉公所感謝函
    等文件，透過庚○○及丙○○在94年12月30日前轉交給附表
    所示之人，供渠等於95年5月間申報94年度綜合所得稅時作
    為附件，將其實物捐贈之不實價額作為列舉扣除額，以此方
    式，幫助附表所示納稅義務人以溢報列舉扣除額之詐術，逃
    漏94年度個人綜合所得稅，並足生損害於稅捐機關對於稅務
    稽徵之正確性。至乙○○由上開納稅義務人抽取之佣金，除
    甲○○、丁○○每株速生楊樹各獲利2元、38元外，並透過
    綽號「阿不拉」之男子給付己○○以每株速生楊樹3元為標
    準計算之報酬，另以支付總額百分之2作為庚○○之佣金，
    庚○○再則另支付丙○○40萬元作為報酬。
二、辛○○係臺北縣平溪鄉第14任鄉長，係依法令服務於地方自
    治團體所屬機關，且以綜理該鄉行政事務為其職務上之行為
    ，其中包括決定是否受理民眾捐贈，及核准以臺北縣平溪鄉
    公所之名義開具接受捐贈之證明文書等業務；竟於94年12月
    初某日與丁○○、甲○○在平溪鄉公所見面並得知其等欲以
    私人名義捐贈速生楊樹予平溪鄉公所，丁○○並當面向辛○○表示「不會虧待你」、「不會對你失禮」等語行求賄賂後
    ，萌生對職務上之行為收受賄賂之犯意，當場允諾指示主任
    秘書林君德配合辦理。嗣丁○○於94年12月8日遞交以乙○○為聯絡人之申請函後，林君德即交由平溪鄉公所建設課受
    理並核准及辦理公告，丁○○並另洽不知情之平溪信義股份
    有限公司負責人王振綱（另由檢察官偵辦中）填具「94年度
    度獎勵私有林農地造林無償配撥申請書」，向平溪鄉公所請
    領上開所接受之捐贈速生楊樹，並於同年月21日由丁○○載
    送速生楊樹3萬餘株至平溪信義股份有限公司位於臺北縣平
    溪鄉之棄土場予該公司員工羅清源，平溪鄉公所隨即於翌日
    核發感謝函予附表所示之人。辛○○於感謝函發放後，因未
    見丁○○依約交付賄賂，遂透過其助理以電話向丁○○質問
    何以未履行先前之承諾，及有意撤銷平溪鄉公所核發之上揭
    感謝函等語。經丁○○轉知甲○○後，甲○○即於95年 1月
    初某日準備現金9萬元，置入標準信封袋內封妥後交予丁○○，由丁○○於當日下午至平溪鄉公所清潔隊門口轉交予戊○○，再由戊○○將該筆賄款攜至鄉長辦公室交由辛○○收
    受之。
三、嗣於95年5月間如附表所示之各納稅義務人分別檢具上開文
    件申報個人綜合所得稅後，經法務部調查局新竹市調查站發
    現有異後循線追查，檢察官並於96年6月7日以開立不實感謝
    函幫助逃漏稅，涉犯貪污治罪條例圖利罪嫌（此二部分犯嫌
    均經判決無罪，詳如下述）聲請羈押辛○○，原法院於同日
    審查羈押與否而訊問辛○○時，辛○○在有偵查犯罪權限之
    公務員尚未察覺其收受賄賂犯罪前，即就前揭收受賄賂一事
    於原法院庭訊中自首接受裁判，且表明願全數繳回前揭款項
    （嗣於98年3月18日向原法院繳交），而查悉上情。
四、案經法務部調查局新竹市調查站移送臺灣臺北地方法院檢察
    署檢察官偵查起訴。
    理  由
壹、程序部分
  一被告乙○○、庚○○、甲○○在原法院審理中，雖曾經與公
    訴人進行認罪協商程序；然原審嗣後並未依認罪協商之規定
    為判決，故檢察官對該三位被告提起上訴，尚無不合法之問
    題，合先敘明。
  二被告丁○○自白之證據能力：
    (一)按被告之自白，非出於強暴、脅迫、利誘、詐欺、違法羈
      押或其他不正之方法，且與事實相符者，得為證據，刑事
      訴訟法第156條第1項已定有明文，其中前段有關自白出於
      不法性之「強暴、脅迫、利誘、詐欺、疲勞訊問、違法羈
      押或其他不正之方法」等部分，因為涉及訊問者以不法方
      式取得自白，所以當屬證據能力之範疇，此部分在我國實
      務及學界中，並無二致，但有關後段「與事實相符者」之
      自白真實性部分，因為並無涉及以不法方式取得自白，僅
      係其自白內容真實與否之判斷問題而已，是與其他供述證
      據一般（如具證據能力之證人證詞，是否具有充足認定被
      告犯罪之證明力），當僅屬證據證明力高低之範疇，而非
      證據能力之判斷依據，合先敘明。準此，若由證據可認被
      告自白之陳述過程具有任意性，並無違法訊問情事，該自
      白依前揭規定，當具有證據能力。
    (二)被告丁○○在原審雖辯稱：伊於調查員96年7月9日詢問時
      、檢察官於同日訊問時，及原法院於同年8月3日調查庭、
      10月2日準備程序庭時，就行賄部分之供述均屬虛偽，並
      非出於自由意志所為之陳述，因伊第一次至調查局接受詢
      問時就被收押，第二次調查員借提伊出去詢問時，復脅迫
      伊若不承認就要將伊吊起來打，並詐稱鄉長已經承認了，
      為何伊還否認，並硬要伊自白犯罪，伊因此有所畏懼，且
      為圖停止羈押而予配合，但實際上被告甲○○並未交付信
      封包裝之匯款給伊，伊亦未曾轉交任何信封給被告戊○○
      云云（見原審卷(一)第153頁、第155頁、第168頁）。然查
      ，經原法院調閱被告丁○○於96年7月9日接受調查員詢問
      時之光碟，並當庭勘驗被告丁○○接受詢問時之錄影影像
      後，並未發現調查員有任何施強暴於受詢問人之情事，又
      詢問期間雖有調查員以粗暴之口氣對被告丁○○稱：「你
      不好意思？在那裡浪費時間我整把火快燒起來了。」、「
      我為什麼不能講這樣？我為什麼不能講這樣？我為什麼不
      能講這樣？他媽的我就很不爽啊，他媽的第二次，我爽不
      爽，我為什麼不能這樣講。為什麼我不能這樣講。」、「
      因為你狡猾就是這樣子嘛！那你今天最好記憶力好一點，
      拜託你今天記憶力好一點，好不好？為什麼不能這樣講？
      不要講那五四三啦，車上已經告訴你了，你還是要跟我講
      五四三就對了，看我們年輕好欺負是不是？不要太超過。
      不要太超過，為什麼我不能這樣講？剛剛好就好，以後不
      要來批評我們。我對你的觀感就是這樣子。OK？」、「你
      也知道律師來這裡沒有用。我先跟你講，我這個人最討厭
      人家跟我辯那些有的沒有的。我很老實的，我真的，說那
      些五四三，我真的很討厭人家講那些。你講那些，我的脾
      氣會愈壞而已。我不是很有耐性的人，我直接跟你說，我
      不是很有耐性的人，你不要在那邊跟我說我老實說、我發
      誓。」等語（見原審卷(一)第247頁反面、第248頁）。惟上
      開調查員之言語僅係要求被告丁○○據實以告，尚難謂有
      何脅迫壓制受訊問人之自由意志，或以不正之方法迫使被
      告丁○○供述不實事項之情形。且，依勘驗經過顯示，被
      告丁○○早於調查員開始詢問之際，即供出伊與被告甲○○等人買賣速生楊樹植栽，及伊由被告甲○○處取得信封
      袋裝之賄款，經由被告戊○○轉交被告辛○○等事實（見
      原審卷(一)第246-247頁）；嗣後因調查員詢及他案（捐贈
      警政署毒品試劑案）時，始以前述不耐之語氣相向，因此
      被告丁○○供述其買賣植栽及行賄之過程，亦非受迫於調
      查員之上揭發言。
    (三)被告丁○○在原審雖又辯稱：調查員謊稱辛○○、戊○○
      均已承認，伊係受詐欺而為上開供述云云。然觀諸調查員
      詢問被告丁○○之全程內容，並無調查員告知丁○○其他
      被告業已招供情事；且被告辛○○在原法院於96年6月7日
      審查有無羈押被告必要之訊庭時即自首其收受賄賂之犯罪
      情節，此有原審訊問筆錄1份附卷可參（見原審96年度聲
      羈字第242號卷第11-12頁）。是縱調查員於詢問被告丁○○前即透露此一事實，亦難認有詐欺取供可言。
    (四)再依原法院勘驗結果觀之，錄影光碟所顯示被告丁○○受
      訊問過程中，其之說話語氣均屬平和，而調查員詢問方法
      並無明顯強暴、脅迫、利誘、詐欺及疲勞訊問等情形（見
      原審卷(一)第261頁反面）；且調查員在訊問時已告知被告
      得選任辯護人之權利，被告丁○○於詢問過程中，亦明確
      表達在調查站接受訊問時無須委任律師，等到地檢署及法
      院時再委任辯護人即可之意思等語（見原審卷(一)第248 頁
      反面、第256頁）。又被告丁○○嗣後於同日接受檢察官
      訊問時（見臺灣臺北地方法院檢察署96年度偵字第13812
      號卷，下稱偵字卷，第16- 20頁），及起訴後被告丁○○
      於原法院96年8月3日、96年10月2日兩度訊問之時，亦均
      為於調查局員詢問時相同之供述（見原審卷(一)第29-35頁
      、第81頁反面）；上開3次訊問庭內，被告丁○○均有選
      任辯護人郭香吟律師在場執行職務，且無任何調查員在場
      ，若確有調查員以強暴、脅迫、利誘、詐欺、違法羈押或
      其他不正之方法壓迫其自由意志而為不實供述之情形，被
      告丁○○在此時當可無所忌憚依己意表達，惟其並未反應
      遭受不法取供情事，仍為一致之陳述，當可應證被告丁○○接受詢問並無自由意志遭受壓迫之情形。
    (五)被告丁○○在原審另辯稱：伊係為圖停止羈押而配合調查
      員之問話云云。然被告丁○○在原法院於96年8月3日訊問
      之後，即經裁定以20萬元交保，此有原審刑事報到單及附
      件、被告具保責付辦理程序單、繳納保證金通知單與收據
      各1份附卷可參（見原審卷(一)第25-26頁、第42-43頁）；
      是被告丁○○於該日業已停止羈押，乃其於96年10月2日
      原法院準備程序之時，仍稱伊將樹賣給基金會，並跟鄉長
      說種樹的好處，就請鄉長幫忙，由基金會捐贈給公所，再
      由地主就把樹領回去種，後來被告辛○○打電話給伊，表
      示要給他好處，伊轉告被告甲○○後，甲○○就拿一包感
      覺是錢的東西給伊，伊拿給被告戊○○，請戊○○拿給被
      告辛○○等語；核與其先前說法一致，何來為求停止羈押
      而曲意配合之說？顯見被告丁○○於調查員詢問時之上開
      自白，及其於檢察官、原法院訊問時之供述，並非出於強
      暴、脅迫、利誘、詐欺、違法羈押或其他不正之方法，依
      刑事訴訟法第156條第1項之規定，自得作為本件認定犯罪
      事實的證據。
  三本件其他證據之證據能力：
    按被告以外之人於審判外之言詞或書面陳述，除法律有規定
    者外，不得作為證據；又按被告以外之人於偵查中向檢察官
    所為之陳述，除顯有不可信之情況者外，得為證據；被告以
    外之人於審判外之陳述，雖不符同法第159條之1至之4規定
    ，而經當事人於審判程序同意作為證據，法院審酌該言詞陳
    述或書面陳述作成時之情況，認為適當者，亦得為證據；當
    事人、代理人或辯護人於法院調查證據時，知有第159條第1
    項不得為證據之情形，而未於言詞辯論終結前聲明異議者，
    視為有前項之同意，同法第159條之1第2項、第159條之1、
    第159條之5分別定有明文。查，公訴人所提出之證人羅清源
    、周碧玉、李子東、施正鑫、林君德於檢察官偵訊時所為之
    證詞（見臺灣臺北地方法院檢察署96年度他字第5075號，下
    稱他字卷，卷(一)第88-90頁、第82-84頁、卷(二)第123-129頁
    ）、證人即被告丁○○、己○○、辛○○、庚○○於檢察官
    偵訊時所為之證詞（見偵字卷第16-20頁、他字卷(一)第80-81
    頁、第94-99頁、第113-114頁），均屬被告以外之人於審判
    外之陳述，然上開證人分別曾於檢察官訊問前、後具結在卷
    ，本院審酌其等陳述作成時之情況，亦無顯不可信之特別情
    況，依刑事訴訟法第159條之1第2項，自得作為本件認定事
    實之證據。又證人黃誠勳、謝宜璋、陳俊言、楊阜蒼、吳淑
    華、李雪美、陳玉婷、傅秀月、呂秋萍、林則棻、李政翰、
    彭寶展、蔡素英、賴慧婷及何思嫻分別於調查員詢問時所為
    之證詞，亦均屬被告以外之人於審判外之陳述，然公訴人、
    被告及辯護人均對上開證據之證據能力均無爭執（見原審卷
    (一)第155-156頁、卷(二)第232頁反面，本院99年3月30日審判
    筆錄；另被告己○○之選任辯護人高進發律師在原審雖稱上
    開證人證詞與被告己○○無關，故無證據能力云云，然此爭
    執之理由並非證據能力抗辯之合法事由，且上開證詞與被告
    己○○所涉犯嫌亦屬相關，是其抗辯自非可採，又其對於證
    詞屬傳聞證據之性質既未爭執，當亦屬刑事訴訟法第159條
    之5第2項之情形，附予敘明），且迄於言詞辯論終結前亦未
    聲明異議，本院審酌證人黃誠勳、謝宜璋、陳俊言、楊阜倉
    、吳淑華、李雪美、陳玉婷、傅秀月、呂秋萍、林則棻、李
    政翰、彭寶展、蔡素英、賴慧婷及何思嫻於陳述作成時之情
    況，並無違法取證或其他瑕疵，亦認為以之作為證據應屬適
    當，故依刑事訴訟法第159條之5規定，認其等之證詞均例外
    有證據能力。
貳、有罪部分：
  一被告等人之答辯：
    (一)訊據被告辛○○、乙○○、庚○○均對上開事實坦承不諱
      。
    (二)訊據被告丁○○在原審雖坦承曾以每株33元，種植費5元
      ，合計38元之價格出售速生楊樹予乙○○，並引見被告甲○○與被告辛○○見面，確認平溪鄉公所接受速生楊樹捐
      贈案等情，惟矢口否認有何幫助納稅義務人以詐術逃漏稅
      捐之犯行，辯稱，伊純粹是一個農夫，將所種植之速生楊
      樹出售他人，伊不知乙○○、甲○○等人捐贈速生楊樹之
      目的為何，亦無幫助他人逃漏稅捐之故意云云。
    (三)訊據甲○○在原審矢口否認有何幫助納稅義務人以詐術逃
      漏稅捐之犯行，辯稱：伊另有辦理外籍勞工之代理業務，
      甚為繁忙，且僅係介紹被告丁○○及乙○○兩人認識，並
      象徵性抽取每株2元之費用，未曾過問兩人間買賣速生楊
      樹之用途，亦無幫助他人逃漏稅捐之故意等語。
    (四)訊據被告己○○在原審固坦承伊有至臺灣中小企業銀行大
      園分行以柳樹青園藝行之名義開設第00000000000號帳戶
      後，將該帳戶之印章及存摺，經綽號「阿不拉」之男子轉
      交予乙○○保管、使用，並依指示，在「農民出售農產物
      收據」上，登載如附表所示之人姓名、速生楊樹數量、單
      價及總價等事項，及蓋用「己○○」、「柳樹青園藝」印
      文，然矢口否認有何行使明知為不實事項，而登載於其業
      務上作成文書之行為，辯稱：被告甲○○經由綽號「阿不
      拉」之男子向伊詐稱要合作投資，並且要求先開收據及開
      設帳戶提供其等使用，伊僅係配合甲○○、乙○○與綽號
      「阿不拉」之男子而交付收據、存摺及印章，並無登載不
      實事項於業務上之文書云云。
    (四)訊據被告丙○○在原審亦矢口否認有何幫助納稅義務人以
      詐術逃漏稅捐之犯行，辯稱：伊認為捐贈速生楊樹給公務
      機關是合法的節稅方式，且伊曾經至建國花市查訪過價格
      ，因為伊係大量購買，所以實際支出之成本較低，但依照
      市價捐贈，一方面可以幫助政府做綠化，一方面可以利用
      捐贈節稅，合情合理，並無幫助他人逃漏稅捐情事等語。
  二經查：
    (一)被告乙○○徵得王永松、龐秀美之同意，於94年10月24日
      設立由王永松、龐秀美擔任登記負責人之源恆園藝行、滿
      祥園藝行，並製作捐樹同意書，由陳德峰律師於捐贈書之
      見證人欄處蓋印等情，業經被告乙○○坦承不諱（見他字
      卷(一)第128-129頁，臺灣臺北地方法院檢察署96年度偵字
      第12819號卷第5-7頁、第10頁），並有捐樹同意書影本16
      份在卷可稽（見他字卷(四)第8-10頁、第26-28頁、第42-44
      頁、第65-67頁、第79-81頁、第93-95頁、第108-110頁、
      第125-127頁、第144-146頁、第163-165頁，卷(五)第3-5頁
      、第10-12頁、第29-31頁、第40-42頁、第61-63頁、第79
      -84頁）。被告乙○○於原法院審理時以證人之身分證稱
      ：本來是想要自己開農民收據，所以成立源恆園藝行及滿
      祥園藝行，但是後來知道沒有辦法申請云云（見原審卷(二)
      第199頁反面）；另證人陳德峰復證稱：被告乙○○拿十
      幾份的委託捐贈同意書到伊辦公室，要伊在其上蓋印，伊
      並沒有看內容就直接叫小姐蓋印，被告乙○○於隔日再來
      取回，伊用印時，委託人處並未簽名蓋章，伊當時也不知
      道捐贈的金額、標的和數量，委託人亦未到場等語（見原
      審卷(二)第175-176頁），是此部份事實應堪認定。
    (二)又被告己○○於臺灣中小企業銀行大園分行以柳樹青園藝
      行之名義開設第00000000000號帳戶，並將該帳戶之印章
      及存摺交予被告乙○○保管、使用；被告乙○○則與被告
      庚○○、丙○○以「全額付清、事後退差額」及「小額資
      金重複匯款」等方式，製造陳沛輝等16人自個人帳戶將浮
      報之購買植栽價金匯入上開柳樹青園藝行帳戶之不實紀錄
      等情，業據證人即被告乙○○證稱：捐贈人必須先匯到指
      定做金流的帳戶，如果錢不夠，就必須再幫他做金流的明
      細，伊係透過綽號「阿不拉」之人要求被告己○○提供帳
      戶，並將存摺與大小章拿走，直到95年做完之後才還給己○○，伊曾告知「阿不拉」，農民收據從己○○那邊開，
      客戶要匯款過去他的臺灣中小企業銀行大園分行第000000
      00000號帳戶，並以「全額付清、事後退差額」及「小額
      資金重複匯款」之方式匯款云云（見原審卷(二)第200頁、
      第204頁、第208頁）。核與證人即被告庚○○證稱：伊有
      請客人匯款到指定之被告己○○柳樹青園藝公司的帳戶作
      為金流之用，匯款之後，伊就交給被告乙○○的公司，有
      幾個客人是小部份循環，被告乙○○會把錢交給伊，伊再
      交給客人等語（見原審卷(二)第230頁反面）相符。參以，
      證人黃誠勳、謝宜璋、陳俊言、楊阜蒼、吳淑華、李雪美
      、陳玉婷、傅秀月、呂秋萍、林則棻、李政翰、彭寶展、
      蔡素英、賴慧婷及何思嫻於調查員詢問時，亦均分別表示
      曾將其等所有之印章、存摺等物交給被告庚○○、丙○○
      處理相關匯款事宜，或配合被告庚○○、丙○○於其等帳
      戶進行匯款後退還現金云云（見他字卷(一)第9頁，他字卷
      (四)第2頁、第20-21頁、第37頁、第52-53頁、第68-69頁、
      第87-88頁、第103頁反面、第120-121頁、第134-135頁、
      第153-154頁，他字卷(五)第2頁、第18頁反面、第36頁、第
      53頁）；並有台灣中小企業銀行大園分行96年5月7日96大
      園法字第181號函所附柳樹青園藝行之0000000000-0號帳
      戶94年1月至95年3月間之交易往來明細表、吳淑華之第一
      商業銀行存摺影本、匯款申請書回條、黃誠勳之中國信託
      商業銀行存摺影本、匯款申請書、陽信商業銀行匯款收執
      聯、楊阜倉之國泰世華商業銀行、匯出匯款回條、陳俊言
      之臺灣企銀存摺影本、匯款申請書、彰化銀行匯款回條、
      林則棻之華南商業銀行存摺影本、匯款回條聯、謝宜璋之
      大眾商業銀行存摺影本、國內匯款申請書、國泰世華銀行
      匯出匯款回條、彰化銀行匯款回條聯、李政翰之台北國際
      商業銀行存摺影本、匯款回條聯、陳玉婷之華南商業銀行
      存摺影本在卷可參（見他字卷(一)第15頁，他字卷(四)第11-
      14頁、第29-31頁、第38頁、第60 -61頁、第75-78頁、第
      89頁、第111-113頁、第147-151頁、第155頁，他字卷(五)
      第20頁、第43-45頁、第68-69頁），亦可認屬真實（惟關
      於陳沛輝、黃誠勳、謝宜璋、陳俊言、楊阜倉、吳淑華、
      李雪美、陳玉婷、傅秀月、呂秋萍、林則棻、李政翰、彭
      寶展、蔡素英、賴慧婷、何思嫻實際委由被告庚○○、丙○○捐贈之金額，因上開人等均未經被告及檢察官聲請傳
      訊，僅能以其等筆錄與法院函詢之資料查證，其中有若干
      不詳數目者，則以最有利於被告等之方式計算之，並作為
      其等94年度個人綜合所得稅捐贈扣除額之採計基礎，附此
      敘明）。
    (三)次查，被告庚○○、丙○○分別招攬之附表所示綜合所得
      稅納稅義務人陳沛輝、黃誠勳、謝宜璋、陳俊言、楊阜倉
      、吳淑華、李雪美、陳玉婷、傅秀月、呂秋萍、林則棻、
      李政翰、彭寶展、蔡素英、賴慧婷及何思嫻，均僅實際捐
      贈如附表所示之金額，卻各於95年5月間，分別持臺北縣
      平溪鄉公所94年1 2月16日北縣平建字第0940010065號公
      告影本、植栽照片2張、致平溪鄉公所申請函、陳德峰律
      師見證之捐樹同意書、被告己○○出具之農民出售農產物
      收據、平溪鄉公所94年12月21日出具之收據、植物用四季
      速生楊樹捐贈明細表、平溪鄉公所感謝函等文件，浮報如
      附表所示之捐贈金額，向各所屬轄區國稅局申報94年度個
      人綜合所得稅，以逃漏如附表所示之綜合所得稅等情，為
      被告辛○○、丁○○、甲○○、乙○○、庚○○、己○○
      所不爭執（見原審卷(二)第157頁反面）；至被告丙○○亦
      不否認附表所示納稅義務人李雪美、陳玉婷、傅秀月、呂
      秋萍、彭寶展、蔡素英、賴慧婷、何思嫻以附表所示金額
      出資購買速生楊樹，卻以被告己○○所提供收據上所載金
      額，作為其等向各所屬轄區國稅局申報94年度個人綜合所
      得稅扣除額之事實（見原審97年度訴字第1676號卷第20頁
      ）；且該等事實復有附表所示納稅義務人所持之臺北縣平
      溪鄉公所94年12月16日北縣平建字第0940010065號公告影
      本、植栽照片2張、致平溪鄉公所申請函、陳德峰律師見
      證之捐樹同意書、被告己○○出具之農民出售農產物收據
      、平溪鄉公所94年12月21日出具之收據、植物用四季速生
      楊樹捐贈明細表、平溪鄉公所感謝函在卷可參（見他字卷
      (一)第17-24頁，他字卷(四)第4-10頁、第15-19頁、第22-28
      頁、第32 -35頁、第39-44頁、第46-51頁、第54-58頁、
      第62-67頁、第70-74頁、第92-102頁、第105-110頁、第
      114-119頁、第122-133頁、第136-146頁、第152頁、第
      156-167頁，他字卷(五)第3-17頁、第21-32頁、第37-42頁
      、第46-51頁、第56-67頁、第79-99頁、第131-136頁），
      而其等之94年度綜合所得稅結算申報資料，亦經原法院分
      別函請財政部臺北市國稅局、財政部臺灣省北區國稅局中
      和稽徵所、財政部臺北市國稅局北投稽徵所、財政部臺北
      市國稅局中北稽徵所、財政部臺灣省北區國稅局新竹縣分
      局、財政部臺灣省北區國稅局新莊稽徵所、財政部臺北市
      國稅局松山分局、財政部臺灣省北區國稅局桃園縣分局、
      財政部臺灣省北區國稅局三重稽徵所提供在卷（均見原審
      函調資料卷）；此部分亦堪認定為屬實。
    (四)被告甲○○、丁○○雖辯稱：伊等不知被告乙○○、庚○○係以捐贈平溪鄉公所速生楊樹作為幫助如附表所示之納
      稅義務人以詐術逃漏稅捐之手段，並無犯意聯絡云云。然
      查：
      1.被告丁○○於96年7月9日接受檢察官訊問時，業已自承
        ：被告甲○○在一開始與伊談植栽時，有說該給就要給
        ，有需要花錢就要花，因為他們要做逃漏稅，不能超過
        94年底，所以一定要程序上能夠配合，如果拖到95年，
        就沒有用了，感謝函的底稿也是伊拿給平溪鄉公所的人
        ，集團的主要成員分工情形為，甲○○係集團主腦，負
        責相關漏稅事宜的策劃、資金調度，乙○○及庚○○是
        負責招攬業務，伊則負責種樹及與平溪鄉公所接洽事宜
        ，陳沛輝等16人提供稅捐單位抵稅的照片，則是伊於屏
        東縣高朗及泰和農場兩地拍攝的等語（見偵字卷第16-
        18頁）；復於原法院訊問時陳稱：因為伊跟王振綱合約
        談好了，鄉長也公告了，也買了樹苗，樹也已經種了，
        被告甲○○、乙○○亦已經跟納稅義務人收錢了，如果
        鄉長辛○○把核准函撤掉的話，那些納稅義務人就不能
        抵稅，因為被告甲○○與辛○○不熟，所以就把錢交給
        伊，用來行賄辛○○云云（見原審卷(一)第32頁）。另證
        人即被告乙○○亦證稱：是伊請被告甲○○幫忙介紹要
        賣樹的，他介紹被告丁○○與伊認識，丁○○說他有四
        季速生楊樹長得很快，但伊向被告丁○○說沒有地方捐
        贈樹苗，若能負責找到可以捐贈的地方，伊就跟丁○○
        買樹，後來受捐贈之平溪鄉公所就是被告丁○○找到的
        等語（見原審卷(二)第197頁、第204頁反面）。衡情，茍
        若被告丁○○僅係單純出售其所栽種之速生楊樹，並無
        共同幫助納稅義務人以詐術逃漏稅捐之故意，則被告丁○○何需參與接洽捐贈之公務單位，及行賄被告辛○○
        （詳如下述），以配合報稅程序？從而，被告丁○○之
        辯解並不可信；被告丁○○對於被告乙○○等人利用捐
        贈速生楊樹名義浮報綜合所得稅扣抵額度以逃漏稅捐等
        情，應於行為時即已知之甚詳，並非僅單純出售植栽之
        角色。
      2.又證人丁○○除於檢察官訊問時證稱：被告甲○○在一
        開始與伊談植栽時，有說該給就要給，有需要花錢就要
        花，因為他們要做逃漏稅，不能超過94年底，所以一定
        要程序上能夠配合，如果拖到95年，就沒有用了，集團
        的主要成員分工情形為，甲○○係集團主腦，負責相關
        漏稅事宜的策劃、資金調度，乙○○及庚○○是負責招
        攬業務，伊則負責種樹及與平溪鄉公所接洽事宜云云（
        見偵字卷第16-18頁）外；復證稱：96年5、6月間，新
        聞媒體報導石碇、平溪鄉公所爆發違法捐贈事件後，被
        告甲○○曾先後2次主動以電話與伊聯絡，表是若被調
        查局約談，要伊回答是他向伊買樹，由伊種樹即可，至
        於送錢、找鄉公所相關人員協議等，則均推稱不知道等
        語（見偵字卷第19頁）。另證人即被告乙○○亦證稱：
        原本伊是找另外的朋友要請他找植栽，但那個朋友因為
        沒有辦法提供農民收據，所以伊去找被告甲○○看有沒
        有辦法幫忙，問他是否知道種樹的，及具有開具農民收
        據之資格的人，他介紹被告丁○○跟伊認識，另外，被
        告甲○○還介紹一個姓游的人綽號「阿不拉」的人跟伊
        認識，因為被告丁○○沒有辦法開立農民收據，這個「
        阿不拉」說有辦法去處理，之後這個姓游的人就找到被
        告己○○，至於被告甲○○幫伊做這些仲介的報酬是1
        棵樹2塊錢，看伊等找來的客戶簽約上面的數量總共多
        少株來計算，等到伊拿到感謝函、種樹的照片等文件全
        部弄完了，應該是在95年元旦過後才一次結算，大約有
        11萬至12萬元，伊並請甲○○監督被告丁○○種樹，被
        告丁○○的報酬也是伊請被告甲○○轉交的等語（見原
        審卷(二)第197-198頁、第200頁反面、第204頁反面）。
        其等上揭供述，核與被告甲○○於偵查時供承：被告乙○○同意以每株40元的成本價包給伊，但實際上伊給丁○○每株含購樹、種植的費用共38元，所以伊可從乙○○處獲得每株2元的酬勞，本件相關文件係被告乙○○
        用手寫，交由伊請小姐打，另被告庚○○則寫收據的稿
        傳給被告己○○，由己○○開立收據，伊並監督被告丁○○種樹云云相符（見他字卷(五)第75頁、第124頁）。
        再查，被告甲○○亦於原法院審理時陳稱：被告乙○○
        有告訴伊買樹的目的是在做捐贈樹節稅，所以伊就介紹
        被告丁○○給乙○○去做捐贈樹的事，伊亦知悉庚○○
        為了買賣樹的原因寫收據文稿傳給被告己○○，讓他開
        立收據，但己○○實際上沒有賣樹給庚○○，之所以要
        拿己○○的收據是為了節稅用等語（見原審卷(二)第254
        頁、第260頁反面）；是依本件幫助納稅義務人以詐術
        逃漏稅捐之行為分工與被告甲○○對被告丁○○所下達
        之具體指示（如報稅期限、行賄被告辛○○、勿於調查
        員詢問時提及送錢、接洽捐贈單位等情）。參以，證人
        丁○○證述伊行賄被告辛○○之情節，與被告辛○○自
        首、作證時所陳之收受賄賂過程互核一致，而被告丁○○、辛○○二人並無私交，亦無共謀犯罪之事實，因此
        證人丁○○關於此部分之證詞甚為可信（詳如下述）；
        而證人丁○○於96年7月9日於調查員詢問時證稱：被告
        辛○○於95年1月間打電話給伊，說意思不夠，要把感
        謝函撤掉，伊轉告被告甲○○之後，被告甲○○就叫伊
        過去公司，並拿一包裝了約10萬元的信封，要伊拿給被
        告戊○○轉交給被告辛○○等語，應屬真實（見原審卷
        (一)第248頁反面至第252頁；此部分之證詞雖係被告以外
        之人於司法警察調查中所為之陳述，且與其於原法院96
        年11月20日審判中所為之證詞不符，然因被告丁○○於
        調查員詢問時之上開陳述，並非出於強暴、脅迫、利誘
        、詐欺、違法羈押或其他不正之方法所為等情，業經本
        院說明如上，且其所證述之後半段行賄情節，與被告辛○○收受賄賂之自白、證詞核屬一致，雖被告辛○○並
        未親身經歷之前半段，即被告甲○○交付匯款委託被告
        丁○○轉交之事實，但該事實與嗣後交付賄款為緊密相
        接之過程，衡情丁○○並無僅虛構被告甲○○涉案部分
        之必要，因此該次陳述具有較可信之特別情況，且為證
        明犯罪事實存否所必要者，依刑事訴訟法第159條之2規
        定，應具證據能力，附予敘明）。被告甲○○為促成捐
        贈速生楊樹以取得平溪鄉公所感謝狀，竟可逕決定並執
        行向公務員行賄之行為，顯見被告甲○○絕非僅單純介
        紹被告乙○○、丁○○、綽號「阿不拉」等人相互認識
        ，或仲介速生楊樹買賣而已；其對於被告乙○○等人幫
        助他人以低價購得捐贈標的物，並浮報捐贈金額以逃漏
        綜合所得稅等情，自有認知且參與其中。故被告甲○○
        所辯：伊對於捐贈速生楊樹植栽係為幫助納稅義務人以
        詐術逃漏稅捐等情毫不知悉乙節，即難採信。
    (五)被告丙○○雖又以前詞置辯。然證人即被告丁○○已於原
      法院審理時證稱：94年間臺灣只有伊種植速生楊樹，市面
      上並沒有這種樹在零售，伊賣給被告甲○○每株35元算是
      便宜的，因伊曾賣一小部分出去，都是賣60元，但伊公司
      研發這個樹的時候，並沒有很多人知道云云（見原審卷(二)
      第268頁）；得徵速生楊樹在當時除被告丁○○外，並無
      「市價」可訪；而被告丙○○既自承不認識丁○○（見原
      審卷(三)第61頁），則其所辯：伊曾經至建國花市查訪過價
      格等語，顯非屬實。且依證人丁○○所述，速生楊樹價格
      每株僅在35元至60元間，與本件納稅義務人以每株 600元
      浮報之價位相較，甚不相當；被告丙○○既為納稅義務人
      李雪美、陳玉婷、傅秀月、呂秋萍、彭寶展、蔡素英、賴
      慧婷及何思嫻代為操作資金匯款記錄，自無不知之理；故
      其辯稱：伊係依照市價捐贈政府機關云云，更屬虛構，顯
      見被告丙○○確有為幫助納稅義務人以詐術逃漏稅捐之行
      為。此外，證人即被告庚○○於原法院證稱：被告丙○○
      算是伊之下線，伊算丙○○百分之20的價格，因為每個人
      有每個人的人脈，業務上大家都是有本事盡量賺，本件丙○○大約有40萬至50萬的報酬乙節（見原審卷(二)第228頁
      反面）；核與被告丙○○自承：伊係介紹伊房屋仲介的客
      戶給被告庚○○等語（見原審卷(三)第61頁）相符；則被告
      丙○○具有幫助納稅義務人以詐術逃漏稅捐之犯意，並參
      與被告庚○○、甲○○、丁○○、乙○○就該犯行之行為
      分擔等情，自甚明確。
    (六)再查，證人即被告乙○○於原法院審理時證稱：因為被告
      丁○○沒有辦法開立農民收據，伊便向被告甲○○請求介
      紹具有這種資格的人，之後就在甲○○的公司認識一位姓
      游，綽號「阿不拉」的人，由這個姓游的人去找到己○○
      談開農民收據的事，請己○○提供帳戶及存摺、大小章，
      經由阿不拉拿給伊做金流，整個做完之後，由阿不拉處理
      己○○的報酬，給錢的標準是看他開農民收據裡面樹木的
      數量，1棵樹3塊錢，伊與己○○沒有接觸過云云（見原審
      卷(二)第197頁反面、第198頁、第201頁反面、第204頁）。
      證人即被告庚○○亦證稱：農民收據是由被告己○○開立
      ，交給被告乙○○在撫遠街的園藝公司，伊再去園藝公司
      向乙○○拿農民收據，等所有報稅文件備齊，再一次送給
      客人伊有打過一次電話給被告己○○，因為他說他不會寫
      客戶的名字、數量、金額，伊就傳真農民收據的草稿過去
      給他，由己○○寫好之後，再交給乙○○等語（見原審卷
      (二)第227頁反面）。所為供證，核與被告己○○自承：伊
      並未種過速生楊樹，伊與甲○○、乙○○等人合作種樹，
      由另外一位游先生來跟伊談，因對方要求要有交易的紀錄
      ，必須先把農民出貨收據開出去，伊有將空白收據交給他
      們，也有簽發收據出去是照對方傳真的格式和內容開的，
      數量大約有十幾張，但伊並無確認數量，且並無出貨之事
      實，另外，被告乙○○要求伊開個專戶，要將訂樹苗的錢
      匯入帳戶中，伊就答應他們，並把帳戶存摺、大小章交由
      乙○○處理云云相符（見原審卷(一)第81頁反面、第82頁、
      第266頁、第267頁反面，原審卷(三)第61頁反面、第62頁）
      ；並有被告己○○所開具之柳樹青園藝行農民出售農產物
      收據15紙附卷可參（見他字卷(一)第21頁，卷(四)第15頁、第
      24頁、第47頁、第62頁、第74頁、第98頁、第114頁、第
      129頁、第143頁、第167頁，卷(五)第13頁、第32頁、第46
      頁、第65頁）。顯見被告己○○確有明知未出售如附表所
      示數量、單價之速生楊樹與附表所示之人，卻仍依被告乙○○、庚○○之指示將此不實事項登載於其業務上作成之
      文書上，並任被告乙○○、庚○○等人持以行使，是其所
      為實係被告乙○○、庚○○、甲○○、丁○○、丙○○、
      綽號「阿不拉」之成年男子犯行分工之一部分；被告己○○確有共同行使業務上登載不實文書之犯行，應堪認定；
      其辯稱與其他被告並無上開罪名之犯意聯絡等語，不可採
      信。惟公訴人就被告己○○知悉被告乙○○、庚○○、甲○○、丁○○、丙○○取得其開具之柳樹青園藝行農民出
      售農產物收據之用途係幫助他人逃漏稅捐部分所為之舉證
      ，尚不足使法院達於通常一般之人均無所懷疑，而得確信
      為真實之程度（詳如下述），是公訴人認被告己○○就被
      告乙○○、庚○○、甲○○、丁○○、丙○○共同違反稅
      捐稽徵法第43條第1項部分，亦有犯意聯絡云云，即無可
      取。
    (七)另查，被告辛○○於96年6月7日原法院訊問時自承：捐贈
      苗木的人伊並不認識，是清潔隊長即被告戊○○帶來介紹
      的，發完感謝狀後約十幾天，被告戊○○即到鄉長辦公室
      拿裝了9萬元現金的信封帶給伊云云（見原審96年度聲羈
      字第242號卷第11頁反面）；復於96年8月3日庭訊時陳稱
      ：被告戊○○來辦公室的時候，都沒有說什麼，就只有把
      信封袋放在桌上就走了，伊有把信封袋打開來看，清點裡
      面的現金為9萬元，伊的感覺是戊○○帶被告丁○○到公
      所來找伊，說要辦理苗木捐贈的事情，丁○○也說這件事
      情辦好之後會感謝伊，所以就直覺認為戊○○拿這些錢來
      就是為了感謝伊幫忙這件事情等語（見原審卷(一)第37頁）
      。而上開自白，核與證人即被告丁○○於檢察官訊問時證
      稱：伊於94年開始在講植栽時，曾去找被告戊○○，再一
      起去鄉長辦公室，當時伊有跟被告辛○○說會好好謝謝他
      ，不會對他失禮，但94年事情完後，一直沒有表示，被告
      辛○○才打給伊表示感謝函與捐贈都要撤掉，因為被告甲○○先前有說該給就要給，因為做逃漏稅有時間限制，拖
      到95年就沒有用了，所以伊向被告甲○○報告後，隔1至2
      天甲○○就叫伊去辦公室，交給伊1包信封裝的現金，因
      當時已經訂起來，伊摸厚度大約為10萬元左右，甲○○要
      伊拿給被告戊○○，再轉交給辛○○，伊將這包前交付給
      戊○○時，因雙方早有默契，並未多談，因此戊○○也心
      照不宣把錢收下云云相符（見偵字卷第16-17頁）。而被
      告辛○○於首次為上開自白時，檢察官僅係以其開立不實
      感謝函幫助逃漏稅涉犯貪污治罪條例圖利罪嫌而為偵查，
      對於被告辛○○收受賄款一事尚未知情，此可由該日庭訊
      時檢察官稱：「這部分昨天被告確實沒說」等語，其羈押
      聲請書中亦未提及被告辛○○收受賄賂犯行（見上開聲羈
      卷第3-4頁、第12頁）；被告辛○○之選任辯護人亦稱：
      「被告剛剛陳述，我現在才知道，之前沒有溝通過」等語
      （見同卷第12頁）可得確認。又被告辛○○被訴涉犯貪污
      治罪條例第6條第1項第4款對於主管或監督之事務圖利罪
      嫌，並未構成，而由本院不另為無罪諭知如下述，與其涉
      嫌收受賄賂犯行間，實際上並無裁判上一罪關係，是其承
      認收受賄賂犯行，應屬刑法第62條「對於未發覺之罪自首
      」之型態。衡以公務員收受賄賂，無論係對於違背職務之
      行為或職務上之行為，均屬貪污治罪條例所規定之重罪，
      若非確有其事，鮮有於此狀況下主動吐露實情者，況被告
      辛○○原為平溪鄉長，享有一定聲譽名望，更無無故自陷
      牢獄之可能。且被告辛○○於96年6月7日經訊問坦承收賄
      後，業經原法院裁定羈押禁見，被告丁○○隨後於96年7
      月5日亦經原審裁定羈押，是此二人間既無交情，復無交
      集，若非確有其等交付、收受賄款之事實，兩人對於上開
      行賄過程之陳述絕無可能如此貼切吻合。另被告辛○○亦
      於原法院審理時，再就上開收受賄款經過具結後證稱：95
      年1月間，被告戊○○拿9萬元到辦公室給伊，他用1個白
      色信封袋裝著，沒有說這個是什麼錢，但因為94年12月上
      旬時，被告戊○○詞帶他朋友丁○○到伊辦公室，提到要
      捐贈速生楊樹，伊答應他接受辦理這個案件，不過請他依
      照公文的行政程序寫個函來公所，被告丁○○也跟伊講說
      他不會失禮，之後平溪鄉公所也發出感謝函，但丁○○並
      無任何表示，有一天伊喝了一點酒，心理很不舒服，就請
      伊的助理打電話給被告丁○○，跟丁○○說他都沒有照之
      前說的做，伊要把這個文撤掉，所以伊收到錢時，當時想
      這應該94年辦理速生楊樹的錢等語（見原審卷(三)第18頁反
      面）；益證其受賄之情非虛，是被告辛○○收受被告甲○○經由丁○○、戊○○轉交之賄賂等情，應屬真實。再者
      ，決定是否受理民眾捐贈，及核准以鄉公所之名義開具接
      受捐贈之證明文書，原係鄉長綜理鄉務行政之範圍，屬於
      職務上之行為，而被告辛○○當時為平溪鄉之鄉長，於不
      知被告乙○○等人係將平溪鄉公所核發之感謝函作為幫助
      納稅義務人以詐術逃漏稅捐用途（詳如下述）之情況下，
      依證人周碧玉所呈報之點收數量與被告丁○○所提供之實
      際捐贈者名單，並無違背其職務之情形，是被告對於其職
      務上之行為收受賄賂之犯行，亦屬明確。
    (八)公訴人雖認被告辛○○上開收受賄賂之行為，係以違背職
      務之行為作為對價，涉犯貪污治罪條例第4條第1項第5款
      罪嫌云云。然查：
      1.以實物捐贈浮報綜合所得稅扣除額之方式，幫助納稅義
        務人以詐術逃漏稅捐之犯罪型態，係自93年財政部解釋
        個人購入土地捐地抵稅價值一律須改按土地實際取得成
        本計算，使捐贈道路用地節稅之方式無利可圖後，始逐
        漸發展等情，業經證人即被告乙○○供述在卷（見原審
        卷(二)第197-198頁）；被告乙○○在原法院又證稱：伊
        係94年5至6月間知道可以用捐贈植栽的方式來做等語（
        見原審卷(三)第197頁）。另證人即平溪鄉公所建設課技
        士李子東亦證稱：當初出具感謝函時，伊並不知道捐贈
        目的是用來抵稅，是後來稅捐單位來查時才知道的云云
        （見原審卷(二)第6頁、第9頁）。得見本案於94年底發生
        時，社會上尚鮮有此種逃漏稅型態之前例，則被告辛○○身為非以工商發展為主要經濟活動之平溪鄉鄉長，亦
        非有從事於稅捐事務之專長、經歷，依其當時之主觀認
        知，是否有意識到被告丁○○、甲○○洽談捐贈速生楊
        樹一事涉及幫助納稅義務人以詐術逃漏稅捐，已非無疑
        。況依證人即被告甲○○於原法院審理時證稱：伊隨同
        被告丁○○到鄉長室，鄉長很忙，也沒有談什麼，只有
        介紹認識，丁○○說這是要捐贈樹的人，沒有詳談捐贈
        的事，鄉長只有說好好好，然後交換名片，就這樣，時
        間大約3到5分鐘就離開了等語（見原審卷(二)第279頁反
        面、第281頁）；證人即被告戊○○亦證稱：當天在鄉
        長室沒有談什麼，有說到要捐樹，被告丁○○說捐樹對
        京都議定書、臺灣的綠化都有好處云云（見原審卷(二)第
        283頁反面）。是尚難依卷存檢察官所舉之證據，據以
        認定被告辛○○對於被告甲○○等人將持其所核發之平
        溪鄉公所感謝函作為捐贈名目，用以浮報個人綜合所得
        稅列舉扣除額等情節有所認識。
      2.次查，證人即平溪鄉公所建設課技士助理周璧玉固證稱
        ：當時伊不曉得捐贈植栽是由誰負責，種植的地方又是
        在哪裡，伊打電話去問鄉長，鄉長也說不清楚，要伊去
        問戊○○，戊○○就給伊一個電話，伊打電話聯絡後，
        廠商即被告丁○○就到平溪鄉公所來載伊到種植地點去
        ，到達目的地時，丁○○告訴伊「你不用點收了，這邊
        的管理員剛剛已經點收完畢，只要簽個名字就可以」，
        伊看到當時阿伯還站在樹苗那邊，而伊本身有近視，當
        時太陽也很大，伊只是看到一堆樹木在那邊而已，數量
        沒辦法確定，所以就在簽收單上簽收云云（見本院卷(二)
        第16頁反面、第20頁反面）；顯然證人周璧玉並未確實
        於現場完成點收速生楊樹之工作，被告丁○○運送之植
        栽數量究竟若干，即無從查證，是被告辛○○核發之平
        溪鄉公所感謝函中所記載之苗木株樹，雖非確實；惟該
        證人周璧玉復證稱：伊沒有確實點收樹苗一事，鄉長不
        知情，因為伊回來時只有跟李子東及課長說等語（見原
        審卷(二)第23頁）。是被告辛○○縱知悉平溪鄉公所建設
        課曾派員點收被告丁○○所運送之速生楊樹一事，亦無
        證據證明其對於證人周碧玉並未如實點收之情形有所認
        識；而被告辛○○身為平溪鄉長，雖有綜理鄉政之職責
        ，但不可能亦無必要事必躬親，關於點收民眾捐贈植栽
        之工作，本於分層負責之行政分工，僅由承辦單位派員
        進行，當屬合理行政流程，則被告辛○○依據證人周璧
        玉所簽「收訖四季楊樹58376株」之收據（見他字卷(二)
        第74頁反面），而核准出具記載收受速生楊樹5萬8376
        株內容之平溪鄉公所94年12月22日北縣平建字第940010
        423號函（見他字卷(二)第31頁，下稱感謝函），自非無
        據，難認係屬違背職務之行為。
      3.又上開感謝函之正本收受者、捐贈人雖列有陳沛輝、黃
        誠勳、謝宜璋、陳俊言、楊阜蒼、吳淑華、李雪美、陳
        玉婷、傅秀月、呂秋萍、林則棻、李政翰、彭寶展、蔡
        素英、賴慧婷及何思嫻等16人，與原先申請函、平溪鄉
        公所公告之捐贈人為乙○○、陳沛輝、黃誠勳、謝宜璋
        等4人（見他字卷(五)第89頁正、反面）尚有不同；且證
        人周碧玉亦於原法院審理時證稱：當日被告丁○○載伊
        回來公所的時候，就說他要感謝狀，伊說感謝狀也不是
        馬上就可以給的，因為公文要往上送，必須要等蓋完章
        才可以，丁○○就在那邊糾纏，後來承辦人答應打稿，
        丁○○還拿出1張例稿要伊照打，原先名單上面就只有4
        個捐贈人，但被告丁○○說不對，後面還有很多捐贈人
        ，又拿出一些明細表，要伊把那些捐贈人的名字都打上
        去，而且要1個人1張感謝狀給他們，那時候李子東跟課
        長馬上說不可以，因為當初捐贈人的名單只有4個，這
        幾個人並沒有在內，被告丁○○就一直要伊等把那些名
        單打上去，伊等堅持不同意，後來丁○○就很生氣走出
        去，大概幾十分鐘又走進來，鄉長室的助理就打電話進
        來說鄉長交代，要伊等照丁○○的名單開感謝狀給他等
        語（見原審卷(二)第17頁）；得見被告辛○○對於捐贈者
        名單變動之事，應亦知悉。然而上開感謝函所載捐贈者
        名單之16人，均係實際捐贈速生楊樹之人，且確均出資
        購樹等情，業據證人黃誠勳、謝宜璋、陳俊言、楊阜倉
        、吳淑華、李雪美、陳玉婷、傅秀月、呂秋萍、林則棻
        、李政翰、彭寶展、蔡素英、賴慧婷及何思嫻證述無誤
        （見他字卷(一)第9頁，他字卷(四)第2頁、第20-21頁、第
        37頁、第52-53頁、第68-69頁、第87-88頁、第103頁反
        面、第120-121頁、第134-135頁、第153-154頁，他字
        卷(五)第2頁、第18頁反面、第36頁、第53頁）；另據證
        人即被告庚○○亦證稱：捐贈名單係伊與客戶談好、簽
        好約後，才交給被告乙○○云云（見原審卷(二)第226頁
        ）；證人即被告乙○○復證稱，他字卷五第89頁申請函
        及公告只有乙○○、黃誠勳、陳沛輝、謝宜璋等4人，
        是因為原先都是用伊之名義申請，後來找到客戶，才用
        他們的名義申請等語（見原審卷(二)第201頁）；顯見嗣
        後之16人名單應係被告庚○○、丙○○所招攬確實出資
        捐贈速生楊樹之客戶名單（惟其等所支出之資金與申報
        捐贈之金額不同而已），而此情復為兩造所不爭執（見
        原審卷(一)第157頁反面）。又感謝函僅記載受捐贈之速
        生楊樹株數（數量部分被告辛○○不知證人周璧玉未確
        實點收等情已如上述，故其依收據記載數量，難謂有違
        法之故意），並未核定或估算捐贈金額，則被告辛○○
        決行之感謝函內容記載均有所據，並無不實之處；縱關
        於捐贈人之姓名及數量與先前所公告者相異，亦屬行政
        程序上可得補正之瑕疵，尚難僅以此遽認被告辛○○違
        背其職務。
      (九)綜上所述，被告乙○○、庚○○、甲○○、丁○○共同
        幫助納稅義務人以詐術逃漏稅捐及共同犯修正前商業會
        計法第71條第1款犯行，被告丙○○共同幫助納稅義務
        人以詐術逃漏稅捐及行使業務上登載不實文書犯行，被
        告己○○共同犯修正前商業會計法第71條第1款犯行，
        暨被告辛○○對於職務上之行為收受賄賂之犯行，事證
        明確，應堪認定。
  三犯罪法條：
    (一)商業會計法比較新舊法：
      被告行為後，商業會計法業於95年5月24日修正公布（全
      文），其第71條罪之法定本刑，原為「處五年以下有期徒
      刑、拘役或科或併科新台幣十五萬元以下之罰金」，經提
      高為「處五年以下有期徒刑、拘役或科或併科新台幣六十
      萬元以下之罰金」，比較新舊法之結果，以修正前即行為
      時法律為有利於被告，依94年2月2日修正公布，並於95年
      7月1日施行之刑法第2條第1項前段規定，應適用行為時之
      舊法規定處斷。
    (二)貪污治罪條例及刑法比較新舊法：
      刑法第2條第1項之規定，係規範行為後法律變更所生新舊
      法律比較適用之準據法。所謂行為後法律有變更者，包括
      構成要件之變更而有擴張或限縮，或法定刑度之變更。行
      為後法律有無變更，端視所適用處罰之成罪或科刑條件之
      實質內容，修正前後法律所定要件有無不同而斷。新舊法
      條文之內容有所修正，除其修正係無關乎要件內容之不同
      或處罰之輕重，而僅為文字、文義之修正或原有實務見解
      、法理之明文化，或僅條次之移列等無關有利或不利於行
      為人，非屬該條所指之法律有變更者，可毋庸依該規定為
      新舊法之比較，而應依一般法律適用原則，適用裁判時法
      外，即應適用刑法第2條第1項之規定，為「從舊從輕」之
      比較。而比較時，應就罪刑有關之事項，如共犯、未遂犯
      、想像競合犯、牽連犯、連續犯、結合犯，以及累犯加重
      、自首減輕及其他法定加減原因（如身分加減）與加減例
      等一切情形，綜合全部罪刑之結果而為比較，予以整體適
      用。乃因各該規定皆涉及犯罪之態樣、階段、罪數、法定
      刑得或應否加、減暨加減之幅度，影響及法定刑或處斷刑
      之範圍，各該罪刑規定須經綜合考量整體適用後，方能據
      以限定法定刑或處斷刑之範圍，於該範圍內為一定刑之宣
      告。是宣告刑雖屬單一之結論，實係經綜合考量整體適用
      各相關罪刑規定之所得。宣告刑所據以決定之各相關罪刑
      規定，具有適用上之「依附及相互關聯」之特性，自須同
      其新舊法之適用。而「法律有變更」為因，再經適用準據
      法相互比較新舊法之規定，始有「對被告有利或不利」之
      結果，兩者互為因果，不難分辨，亦不容混淆（最高法院
      97年上字第37號判決意旨參照）。查，被告行為後，刑法
      第28條、第55條、第56條關於共同正犯、牽連犯、連續犯
      等規定之修正、刪除，均於94年2月2日公布，並於95年7
      月1日起施行。茲就上開規定比較適用如下：
      1.公務員身分部分：
        被告辛○○行為時係臺北縣平溪鄉鄉長，係依法令服務
        於地方自治團體所屬機關，而具有法定職務權限之人員
        ，而貪污治罪條例於95年5月30日修正公布全文，自同
        年7月1日施行，又於98年4月22日修正、增訂部分條文
        ，其中貪污治罪條例第5條第1項第3款之對於職務上之
        行為收受賄賂罪並未修正，自無須再比較新舊法律適用
        ；另貪污治罪條例第2條前段規定「依據法令從事公務
        之人員，犯本條例之罪者，依本條例處斷」，修正為「
        公務員犯本條例之罪者，依本條例處斷。」，然此僅係
        為配合本次刑法公務員定義修正所為之文字變動，而95
        年7月1日修正公布施行之刑法第10條第2項關於公務員
        定義之規定，雖由「依法令從事於公務之人員」，修正
        為「依法令服務於國家、地方自治團體所屬機關而具有
        法定職務權限，以及其他依法令從事於公共事務，而具
        有法定職務權限者」及「受國家、地方自治團體所屬機
        關依法委託，從事與委託機關權限有關之公共事務者」
        ，然無論修法前、後，被告辛○○行為時之身分均符合
        刑法上所稱之公務員，並無二致，行為時舊法並未不利
        於被告，依修正後刑法第2條第1項前段之規定，應適用
        行為時之貪污治罪條例規定以為處斷。
      2.共同正犯之比較適用：
        刑法第28條有關共同正犯之規定，修正前第28條規定：
        「二人以上共同實施犯罪之行為者，皆為正犯」，修正
        後則規定：「二人以上共同實行犯罪之行為者，皆為正
        犯」，亦即修正後規定，係將原來共同正犯之共同「實
        施」犯罪，改為共同「實行」犯罪，剔除完全未參與犯
        罪相關行為「實行」之「陰謀共同正犯」及「預備共同
        正犯」，是修正後之共同正犯之可罰性要件之範圍業已
        限縮，乃屬行為可罰性要件之變更，自應比較新舊法，
        惟本案被告丁○○、乙○○、甲○○、丙○○、己○○
        （登載不實事項於業務上文書部分）係共同為上開犯罪
        行為，不論適用修正前、後之刑法第28條規定，均應成
        立共同正犯，經比較修正前、後之規定，修正後刑法非
        有利於被告等人，應適用修正前舊法關於共同正犯之規
        定，對被告較為有利。
      3.連續犯之比較適用：
        修正前刑法第56條之連續犯規定，得加其刑至2分之1，
        修正後刑法刪除，於新法施行後，被告之數犯罪行為，
        原則上應予分論併罰。此刪除雖非犯罪構成要件之變更
        ，但顯已影響行為人刑罰之法律效果，自屬法律有變更
        ，比較新舊法結果，仍應適用較有利於被告之行為時法
        律即修正前刑法第56條規定，論以連續犯，對被告較為
        有利。
      4.牽連犯之比較適用：
        修正後刑法第55條規定，業已廢除牽連犯之規定。亦即
        犯一罪而其方法或結果之行為犯他罪名者，依修正前刑
        法第55條後段規定，認屬牽連犯，應從一重處斷。但依
        修正後刑法第55條規定，則已無牽連犯可資適用，即應
        將各該犯行以數罪併合處罰。故以適用修正前關於牽連
        犯之規定，對被告較為有利。
      5.罰金刑部分：
        被告行為後，刑法第33條第5款關於罰金刑之規定業經
        修正，修正前刑法第33條第5款規定：「罰金：一元（
        銀元）以上」，並依現行法規所定貨幣單位折算新臺幣
        條例規定，以銀元1元折算新臺幣3元，修正後刑法第33
        條第5款則規定：「罰金：新臺幣一千元以上，以百元
        計算之」，是修正後刑法第33條第5款所定罰金刑最低
        數額，較之修正前提高，自以修正前刑法第33條第5款
        規定較有利於被告。
      6.綜合上述各條文修正前、後之比較，以被告行為時即95
        年7月1日修正施行前之刑法，較有利於被告，自應依修
        正後刑法第2條第1項前段規定，均適用修正前刑法之相
        關規定予以論處。
      7.至於：
        (1)褫奪公權部分：按貪污治罪條例第17條規定：「犯本
          條例之罪，宣告有期徒刑以上之刑者，並宣告褫奪公
          權」，對於褫奪公權之期間，即從刑之刑度如何並無
          明文，故依本條例宣告褫奪公權者，仍應適用刑法第
          37條第1項或第2項，使其褫奪公權之刑度有所依憑，
          始為合法（最高法院89年度台上字第2303號判決參照
          ）。而修正前刑法第37條第2項規定：「宣告6個月以
          上有期徒刑，依犯罪之性質認為有褫奪公權之必要者
          ，宣告褫奪公權1年以上10年以下。」修正後規定改
          為「宣告1年以上有期徒刑，依犯罪之性質認為有褫
          奪公權之必要者，宣告1年以上10年以下褫奪公權。
          」比較新舊法之規定，似以修正後之規定較為有利。
          但按褫奪公權係剝奪被告公法上之權利能力，為從刑
          之一種，與保安處分乃對於具有犯罪危險性者施以適
          當處分，以防止其再犯或妨害社會安全而設之公法上
          制裁有別，自無從適用刑法第2條第2項：「非拘束人
          身自由之保安處分適用裁判時之法律」之特別規定（
          最高法院87年度台上字第2026號判決參照）。又從刑
          係附屬於主刑，不生比較輕重問題（最高法院24年上
          字第52 92號判例要旨參照），自應隨主刑適用法律
          ，不能割裂而適用其他法律。
        (2)緩刑之宣告，依最高法院95年第8次刑事庭會議決議
          ，則應適用新法第74條第1項之規定。
        (3)易科罰金折算標準部分：被告等行為時之易科罰金折
          算標準，依修正前刑法第41條第1項、修正前罰金罰
          鍰提高標準條例第2條前段（現已刪除）規定，就其
          原定數額提高為100倍折算1日，則本案被告等行為時
          之易科罰金折算標準，應以銀元100元（即新臺幣300
          元）以上300元（即新臺幣900元）以下折算1日。惟
          95年7月1日修正公布施行之刑法第41條第1項前段則
          規定：「犯最重本刑為5年以下有期徒刑以下之刑之
          罪，而受6個月以下有期徒刑或拘役之宣告者，得以
          新臺幣1000元、2000元或3000元折算1日，易科罰金
          。」比較修正前後之易科罰金折算標準，以95年7月1
          日修正公布施行前之規定，較有利於被告，則應依刑
          法第2條第1項前段，適用修正前刑法第41條第1項前
          段。本案既仍適用修正前刑法第41條第1項前段之規
          定定被告易科罰金之折算標準，自仍應適用修正前罰
          金罰鍰提高標準條例第2條之規定提高折算之罰金數
          額，諭知以新臺幣900元折算1日為易科罰金之折算標
          準，且為免與刑法第41條第1項修正施行後所定易科
          罰金折算標準改採新臺幣計算產生混淆誤解起見，另
          引用現行法規所定貨幣單位折算新臺幣條例第2條明
          定易科罰金折算標準及折算新臺幣之數額，以資明確
          。
    (三)論罪科刑：
      1.按稅捐稽徵法第41條所謂詐術，同於刑法上詐術之意，
        乃指以偽作真或欺罔隱瞞等積極之作為，致稅捐機關陷
        於錯誤，而免納或少納應繳之稅款，以獲取財產上之不
        法利益。次按會計憑證係指商業各部門在處理其事務過
        程中，所產生之各種文件，其主要功能在證明會計事項
        之經過、表明處理會計事項人員之責任，故商業對會計
        事項之發生，均應取得或給予足以證明之會計憑證，以
        為帳簿記錄及事後驗證之依據；會計憑證依其性質可分
        為原始憑證及記帳憑證，凡足以證明會計事項之經過，
        而為造具記帳憑證所依據者，均屬原始憑證，包括提貨
        單、進貨發票、報價單、銷貨發票、收據、請購單、驗
        收單、工資表等均屬原始憑證；而凡足以證明處理會計
        事項人員之責任，而為記帳所根據者，均屬記帳憑證，
        記帳憑證在實務上稱為傳票，包括收入傳票、支出傳票
        、轉帳傳票；商業應根據真實事項「取得」或「給予」
        原始憑證，根據原始憑證編製記帳憑證，根據記帳憑證
        登入帳簿，為商業會計法第15條及商業通用會計制度規
        範第3章所規定。又會計憑證，依其記載之內容及其製
        作之目的，亦屬文書之一種，凡商業負責人、主辦及經
        辦會計人員或依法受託代他人處理會計事務之人員，以
        明知為不實事項而填製會計憑證或記入帳冊者，即該當
        商業會計法第七十一條第一款之罪，本罪乃刑法第二百
        十五條業務上文書登載不實罪之特別規定，自應優先適
        用。良以商業會計法第三十三條明定：「非根據真實事
        項，不得造具任何會計憑證，並不得在帳簿表冊作任何
        記錄。」倘明知尚未發生之事項，不實填製會計憑證或
        記入帳冊，即符合本法第七十一條第一款之犯罪構成要
        件，立法認上開行為當然足生損害於他人或公眾，不待
        就具體個案審認其損害之有無，故毋庸明文規定，否則
        不足達成促使商業會計制度步入正軌，商業財務公開，
        以取信於大眾，促進企業資本形成之立法目的，反足以
        阻滯商業及社會經濟之發展。從而商業會計人員等主體
        ，就明知尚未發生之事項，一有填製會計憑證或記入帳
        冊之行為，犯罪即已成立，不因事後該事項之發生或成
        就，而得解免罪責，最高法院92年台上字第3677號亦著
        有判例。
      2.被告乙○○、庚○○、甲○○、丁○○、己○○基於犯
        意聯絡，推由己○○製作不實之農民出售農產物收據，
        核其等所為，係犯修正前商業會計法第71條第1款之罪
        ；被告丙○○就己○○製作不實之農民出售農產物收據
        之犯行，並未參前之謀議或行為之分工，尚難課以修正
        前商業會計法第71條第1款之罪，其單純行使己○○製
        作不實農民出售農產物收據之業務上登載不實文書，核
        係犯刑法第216條、第215條之罪；至於，被告乙○○、
        庚○○、甲○○、丁○○、丙○○行使不實之農民出售
        農產物收據，以溢報如附表所示納稅義務人94年度個人
        綜合所得稅之捐贈扣除額，俾附表所示之人逃漏稅捐，
        核被告乙○○、庚○○、甲○○、丁○○、丙○○之所
        為，均係另犯稅捐稽徵法第43條第1項幫助納稅義務人
        以詐術逃漏稅捐罪。檢察官於起訴書「所犯法條」欄雖
        未記載此部分修正前商業會計法第71條第1款罪名，惟
        於犯罪事實欄業已載明上揭事實（起訴書第2頁第26行
        起「甲○○、乙○○、庚○○、己○○、丁○○，於民
        國94年10月至12月間，共同基於偽造文書、違反稅捐稽
        徵法之犯意聯絡，藉捐贈平溪鄉公所『四季速生楊樹植
        栽』之名義，以每株成本新臺幣33元之植栽，浮報售價
        為600元之方式，製造『對政府機關捐贈6億元之所得稅
        扣除額』，共同謀議由業務庚○○、丙○○對外招攬不
        特定納稅義務人，以擬申報扣除額20%至23%不等之費用
        ，購買平溪鄉公所捐贈植栽感謝函等方式...」），且
        此部分核與被告甲○○、乙○○、庚○○、丁○○另經
        起訴之捐稽徵法第43條第1項幫助他人逃漏稅捐罪，有
        牽連犯之關係，屬裁判上之一罪，檢察官復已在上訴書
        中補充修正前商業會計法第71條第1款之罪名，本院自
        得併予審判。又公訴人雖認被告乙○○、庚○○、甲○○、丁○○、丙○○、己○○所為係犯刑法第216條之
        行使同法第210條偽造文書罪嫌，然按刑法第210條之偽
        造文書罪，係指偽造他人之文書而言，若行為人為文書
        之有權制作者，縱令其制作之內容虛偽，且涉及他人之
        權利，除從事業務之人，明知為不實之事項而登載於其
        業務上作成之文書，合於刑法第215條之規定應依該條
        處罰外，尚難論以刑法第210條之偽造私文書罪（最高
        法院47年台上字第297號判例、56年度台上字第838號、
        59年度台上字第2513號判決意旨參照）。查，被告己○○係柳樹青園藝行之負責人之事實，業經被告己○○陳
        述在卷（見他字卷(一)第67頁、第79頁反面），起訴書亦
        係以此作為犯罪事實之基礎，則被告己○○對於上開本
        有制作權之農民出售農產物收據為不實之登載，除應依
        修正前商業會計法第71條第1款之罪論處外，尚難以偽
        造私文書之罪相繩。公訴意旨認被告乙○○、庚○○、
        甲○○、丁○○、丙○○、己○○係犯同法第210條之
        罪，尚有未洽，惟此與起訴社會基本事實同一，本院自
        應予審理，並依法變更起訴法條，併此敘明。另按刑法
        第31條第1項規定：因身分或其他特定關係成立之罪，
        其共同實行、教唆或幫助者，雖無特定關係，仍以正犯
        或共犯論。但得減輕其刑。又稅捐稽徵法第43條係對於
        逃漏稅捐之教唆或幫助行為特設之專條，為獨立之處罰
        規定，此所謂幫助，乃犯罪之特別構成要件，有別於刑
        法上之幫助犯，並非逃漏稅捐者之從犯。故如2人以上
        者同犯該條之罪，應不排除共同正犯之適用（見87年法
        律座談會彙編第321-322頁）；而被告乙○○、庚○○
        、甲○○、丁○○、丙○○就前揭幫助以詐術逃漏稅捐
        ，有犯意聯絡及行為分擔；被告己○○則僅就修正前商
        業會計法第71條第1款之犯行，與被告乙○○、庚○○
        、甲○○、丁○○暨綽號「阿不拉」之成年男子有犯意
        聯絡及行為分擔；被告丙○○就前揭刑法第216條、第
        215條行使業務上登載不實書犯行與被告乙○○、庚○○、甲○○、丁○○間，有犯意聯絡及行為分擔，均應
        論以共同正犯。被告乙○○、庚○○、甲○○、丁○○
        、丙○○、己○○先後多次犯行，均時間緊接，所犯分
        別係構成要件相同之罪名，顯均係基於概括犯意反覆為
        之，應依修正前刑法第56條連續犯之規定各論以一罪，
        並均加重其刑。又被告乙○○、庚○○、甲○○、丁○○、丙○○所犯前開2罪，有方法與目的之牽連關係，
        為牽連犯，被告乙○○、庚○○、甲○○、丁○○部分
        應依刑法修正前第55條規定，從一重之共同連續犯修正
        前商業會計法第71條第1款之罪處斷；被告丙○○部分
        應依刑法修正前第55條規定，從一重之共同連續犯稅捐
        稽徵法第43條第1項幫助納稅義務人以詐術逃漏稅捐罪
        處斷。
      3.被告辛○○之所為，則係犯貪污治罪條例第5條第1項第
        3款之對於職務上之行為收受賄賂罪。公訴人雖認被告
        辛○○所為係犯同條例第4條第1項第5款對於違背職務
        之行為收受賄賂罪，或第4條第1項第2款之藉勢勒索財
        物罪（見原審卷(三)第61頁）；然與被告辛○○收受賄賂
        行為有對價關係者，並非違背職務之行為等情，業經本
        院說明如上。又按貪污治罪條例第4條第1項第2款藉勢
        或藉端勒索財物罪，其所謂「藉勢」勒索財物，須行為
        人「憑藉權勢、權力」，以恫嚇或脅迫之手段，使人畏
        懼而交付財物；另「藉端」勒索財物，則為「假藉端由
        」，以恫嚇或脅迫之手段，使人畏怖而交付財物（最高
        法院92年度台上字第4011號判決意旨參照）。本件被告
        辛○○係於與被告丁○○見面時因丁○○對其表示「不
        會虧待你」、「不會對你失禮」云云，因於事後而電話
        暗示被告丁○○應依約交付賄賂，其固有憑藉其鄉長權
        限撤銷感謝函之意思表示，然衡以事後被告甲○○僅交
        付賄款9萬元；且證人即被告丁○○證稱，被告甲○○
        在一開始與伊談植栽時，有說該給就要給，有需要花錢
        就要花等語（見偵字卷第16頁）；顯然被告甲○○原即
        有意以少量金額賄賂公務員以求順利進展之意，則被告
        甲○○、丁○○等人應非因陷於畏怖生懼之情狀而交付
        財物，核與藉勢勒索財物罪之構成要件有間，自不能成
        立公務員藉勢勒索財物罪，起訴與論告之法條均尚有未
        洽，然因被告辛○○收受財物之基本社會事實相同，起
        訴法條應予變更。本件被告辛○○於有偵查權限之公務
        員發覺前，自行於訊問庭時向原法院值班法官自首犯行
        而接受裁判已如前述，應有自首之效力。又按犯第4條
        至第6條之罪，於犯罪後自首，如有所得並自動繳交全
        部所得財物者，減輕或免除其刑，貪污治罪條例第8條
        第1項前段定有明文，揆諸本條前後文字之編排，所謂
        「自動繳交」者，應向受理自首之權責機關為之。然按
        貪污治罪條例第8條第1項就犯該條例第4條至第6條之罪
        自首之規定，其立法意旨係為鼓勵貪污犯於犯罪後，如
        將其貪污所得財物全部自動繳交，可依法減輕其刑或免
        除其刑，以啟貪污犯自新之機會；是被告辛○○受賄後
        ，雖於96年6月28日檢察官訊問時，由辯護人代為表明
        願自動繳交全部所得財物9萬元之意，有訊問筆錄1份在
        卷可稽（見他字卷(二)第133頁）；檢察官當時雖未接受
        其繳回，惟此並非被告辛○○所願，且被告欲將其貪污
        所得財物全部自動繳交以啟自新之意思表示既已為檢察
        官所得知，其並於起訴書上具體記載被告「自動表示願
        意繳交全部所得之賄款9萬元」之事實（見原審卷第10
        頁反面），為符合貪污治罪條例第8條第1項之立法意旨
        ，自不得以檢察官未及接受繳交所得財物之不可歸責被
        告辛○○事由，損及被告辛○○原得獲邀寬典之機會。
        另按繳交全部所得財物之時間，並非侷限於「自首」之
        同時，只須於事實審辯論終結前繳交全部所得，即應解
        為合於此項寬減條件（最高法院88年度台上字第2686號
        判決意旨參照）；查，原法院於98年3月18日言詞辯論
        終結前既已收受被告辛○○自動繳交全部所得財物，有
        原法院自行收納款項統一收據1紙附卷可參（見原審卷
        (三)第70頁），被告辛○○即應有貪污治罪條例第8條第1
        項規定之適用。被告辛○○所收受賄賂之金額雖非鉅額
        ，然身為地方自治團體所屬機關首長，其犯行對於公務
        員廉潔性與職務行使純正性形象之損害非輕，不宜遽以
        免除其刑之方式論處，故本院僅依上開規定減輕其刑。
        又本件被告辛○○犯罪部分，並無其他共犯或正犯，自
        無同條第1項後段應免除其刑規定之適用，並此敘明。
  四部分撤銷改判、部分上訴駁回之理由：
    原審就被告乙○○、丁○○、甲○○、庚○○、己○○、辛○○部分認為罪證明確予以論罪科刑，固非無見。惟查：(一)
    會計憑證，依其記載之內容及其製作之目的，亦屬文書之一
    種，凡商業負責人、主辦及經辦會計人員或依法受託代他人
    處理會計事務之人員，以明知為不實事項而填製會計憑證或
    記入帳冊者，即該當商業會計法第71條第1款之罪，本罪乃
    刑法第215條業務上文書登載不實罪之特別規定，自應優先
    適用，無論以刑法第215條業務上登載不實文書之餘地；原
    審判決就被告乙○○、庚○○、甲○○、丁○○基於犯意聯
    絡，推由己○○製作不實之農民出售農產物收據後持以行使
    部分，論以刑法第216條、第215條行使業務上登載不實文書
    罪，尚有可議。(二)次按刑法第59條之酌量減輕其刑，必於犯
    罪之情狀，在客觀上足以引起一般同情，認為即予宣告法定
    低度刑期，猶嫌過重者，始有其適用，至於被告無前科，素
    行端正，僅可為法定刑內從輕科刑之標準，不得據為酌量減
    輕之理由（最高法院51年台上字第899號判例意旨參照）。
    又刑法第59條規定犯罪情狀可憫恕者，得酌量減輕其刑，固
    為法院依法得自由裁量之事項，然非漫無限制，必須犯罪另
    有特殊之原因與環境，在客觀上足以引起一般同情，認為即
    予宣告法定低度刑期尤嫌過重者，始有其適用；是為此項裁
    量減刑時，必須就被告全部「犯罪情狀」予以審酌在客觀上
    是否有足以引起社會上一般人之同情，而可憫恕之情形，並
    於判決理由內詳加說明，始稱適法（最高法院88年台上字第
    6683號判決意旨參照）。查，被告辛○○其犯罪所得高達9
    萬元，已達眾所周知一般企業新進職員月薪2萬餘元之三、
    四倍，自難謂為「金額不多」，原判決認收賄9萬元係「金
    額不多」，自有違事理；至於被告「犯後態度尤佳、先前已
    退出政治參選活動，日後再犯可能性極低」一節，則顯然與
    「犯罪之情狀，在客觀上足以引起一般同情」無關；乃原審
    判決並未敘明被告辛○○犯罪之情狀，在客觀上有如何足以
    引起一般同情之情形，即逕以「所得僅9萬元，觸犯最輕本
    刑7年以上之重罪，惟其收受賄賂之金額不多、犯後態度尤
    佳、先前已退出政治參選活動，日後再犯可能性極低與其所
    犯貪污治罪條例之罪名、刑度加以通盤考量，縱經依貪污治
    罪條例第8條第1項規定減刑後，猶屬過重，顯屬情輕法重，
    其犯罪之情狀顯可憫恕，縱使依上開法定事由減刑後，科以
    最低度刑仍嫌過重」為由，而依刑法第59條之規定，就被告
    辛○○所犯貪污治罪條例之收受賄賂罪再予酌量減輕其刑，
    亦有未洽。檢察官以上揭(一)之理由指摘原判關於被告己○○
    部分不當，及被告辛○○以原審未依中民國96年罪犯減刑條
    例第6條之規定減輕其刑，指摘原判關於其部分不當，均為
    有理由，且原判決關於被告乙○○、丁○○、甲○○、庚○○、己○○、辛○○部分復有上揭(一)、(二)之可議之處，自屬
    無可維持，應由本院將原判決關於被告乙○○、丁○○、甲○○、庚○○、己○○、辛○○部分撤銷改判。爰就：
    (一)被告乙○○、庚○○、甲○○、丁○○、己○○部分：
      審酌被告乙○○、庚○○、甲○○、丁○○明知以溢報實
      物捐贈價額之方式使高所得之納稅義務人逃漏稅捐，並非
      合法節稅手段，竟招攬及協助附表所示之人協調政府機關
      接受捐贈，高估所捐贈之速生楊樹價值以浮報捐贈金額，
      藉此以浮報列舉扣除額之詐術方式逃漏個人綜合所得稅，
      並從中牟取利益，破壞租稅公平，嚴重影響稅捐稽徵機關
      課稅之正確性，而被告己○○濫用政府鼓勵農民經營農產
      事業之相關措施，無販售之事實即因貪圖抽成利益，淵製
      作不實之農民出售農產物收據，任他人使用，亦對公眾就
      其業務上作成原始憑證文書真正性之信賴造成損害，兼衡
      被告乙○○、庚○○、甲○○、丁○○、己○○之素行、
      智識程度、涉案情節、犯罪之動機、目的、手段、所獲利
      益、所幫助之納稅義務人大多已補繳所逃漏之稅額，暨被
      告乙○○、庚○○犯後坦承犯行，尚有悔意，及被告乙○○、庚○○、甲○○經公訴人同意後，分別捐贈120萬元
      、30萬元及12萬元予財團法人台灣兒童暨家庭扶助基金會
      、財團法人勵馨社會福利事業基金會，此有郵政劃撥儲金
      存款收據2紙、財團法人勵馨社會福利事業基金會收據1紙
      在卷可考（見原審卷(三)第145頁、第147頁、第149頁、第
      170頁），與被告丁○○、丙○○、己○○犯後飾詞卸責
      之態度等一切情狀，分別量處如主文所示之刑。又被告被
      告乙○○、庚○○、甲○○、丁○○、己○○等犯罪之時
      間，均係在96年4月24日以前，所犯上開之罪，合於中民
      國96年罪犯減刑條例第2條第1項第3款所規定之減刑條件
      ，應依該條例之規定減其宣告刑之2分之1，故減刑如主文
      所示，並依修正前刑法第41條第1項前段之規定，諭知易
      科罰金之折算標準。
    (二)被告辛○○部分：
      審酌被告辛○○身為地方自治團體所屬機關之首長，不知
      廉潔自持為民表率，竟因一時貪念，收受被告甲○○等人
      所交付之賄賂9萬元，斲傷公務機關聲譽，對人民對公務
      員之信賴造成相當妨害，且具有相當惡性等犯罪情節，惟
      其能自首坦認犯行，並自動繳交全部所得財物，可見其尚
      有悔悟之意，另其於本件行為前並無前科，有被告全國前
      案紀錄表1份在卷可按，兼衡其犯罪目的、手段等一切情
      狀，量處如主文所示之刑，並依法宣告褫奪公權3年。又
      被告辛○○犯罪之時間，係於96年4月24日以前，復在有
      偵查犯罪權限之公務員尚未察覺其收受賄賂犯罪前，即就
      前揭收受賄賂一事於原法院庭訊中自首接受裁判，合於中
      民國96年罪犯減刑條例第6條規定之減刑條件，應依該條
      例之規定減其宣告刑之2分之1，故減刑如主文所示。其犯
      罪所得財物9萬元已繳回扣案中，應予沒收。至被告辛○○於犯後已自動繳交全部所得財物，自無庸援引貪污治罪
      條例第10條之規定追繳所得財物，附此敘明。又被告辛○○身為地方自治團體所屬機關之首長，不知廉潔自持為民
      表率，竟因一時貪念，收受被告甲○○等人所交付之賄賂
      高達9萬元，斲傷公務機關聲譽，對人民對公務員之信賴
      造成相當妨害，其犯罪之情狀，在客觀上尚不足以引起一
      般同情，爰認不宜引用刑法第59條之規定酌量減輕其刑。
      另查，被告辛○○雖係為自己利益提起上訴，然本院判決
      就被告辛○○部分係因原審判決適用法條不當而撤銷原判
      決，故不受刑事訴訟法第370條「禁止不利益變更原則」
      之適用，附此指明。
    (三)被告丙○○部分：
      原判決適用稅捐稽徵法第43條第1項，刑法第11條前段、
      第2條第1項前段、第216條、第215條，修正前刑法第28條
      、第41條第1項前段、第55條、第56條，刑法施行法第1條
      之1，修正前罰金罰鍰提高標準條例第2條，現行法規所定
      貨幣單位折算新臺幣條例第2條，中華民國96年罪犯減刑
      條例第2條第1項第3款、第7條、第9條之規定，並審酌被
      告丙○○明知以溢報實物捐贈價額之方式使高所得之納稅
      義務人逃漏稅捐，並非合法節稅手段，竟招攬及協助附表
      所示之人協調政府機關接受捐贈，高估所捐贈之速生楊樹
      價值以浮報捐贈金額，藉此以浮報列舉扣除額之詐術方式
      逃漏個人綜合所得稅，並從中牟取利益，破壞租稅公平，
      嚴重影響稅捐稽徵機關課稅之正確性，兼衡被告丙○○之
      素行、智識程度、涉案情節、犯罪之動機、目的、手段、
      所獲利益、所幫助之納稅義務人大多已補繳所逃漏之稅額
      ，與被告丙○○犯後飾詞卸責之態度等一切情狀，量處有
      期徒刑拾月。又被告被丙○○犯罪之時間，均係在96年4
      月24日以前，所犯上開之罪，合於中民國96年罪犯減刑條
      例第2條第1項第3款所規定之減刑條件，應依該條例之規
      定減其宣告刑之2分之1，故減刑為有期徒刑伍月，並依修
      正前刑法第41條第1項前段之規定，諭知易科罰金之折算
      標準。其認定事實、適用法律及量處刑期，均為妥適。檢
      察官之上訴意旨以：本案被告乙○○、庚○○、丙○○等
      人既係以經陳德峰律師不實見證之捐贈同意書持向如起訴
      書所示附表之捐贈同意人行使，使渠等誤認此等同意書係
      具律師見證之效力，凡此業經原審認定屬實，則就此等律
      師見證事項若涉及不實，自亦有涉刑法第216條、215條之
      行使業務登載不實文書罪云云，指摘原判決不當，為無理
      由（詳如後述），其上訴應予駁回。
參、不另為無罪諭知部分
  一公訴意旨略以：被告丁○○於94年12月間與被告辛○○在平
    溪鄉鄉長辦公室內見面，請被告辛○○配合辦理前述四季楊
    樹植栽100萬株之捐贈事宜時，當面對被告辛○○表示「不
    會虧待你」、「不會對你失禮」等語，被告辛○○遂當場允
    諾配合辦理，嗣被告辛○○明知核發不實感謝函供富人逃漏
    稅係違背職務之行為，竟基於圖利不特定富人獲得所得稅扣
    除額利益之意圖，對主任秘書林君德指示「如果收到戊○○
    朋友捐贈苗木的申請函，要配合辦理」等語。林君德於收到
    丁○○遞交以乙○○為聯絡人之94年12月8日「申請函」後
    ，即交由平溪鄉公所建設課技士李子東、建設課編制內前約
    雇助理周璧玉共同承辦。周璧玉於簽辦前述申請函後，即交
    由李子東蓋職章，並逐級陳由建設課課長施正鑫、主任秘書
    林君德審核及被告辛○○核定。渠等受被告辛○○之指示後
    ，遂於94年12月16日辦理公告乙○○（聯絡人）、陳沛輝、
    黃誠勳及謝宜璋等4人致贈該鄉植栽100萬株，並請有意栽植
    者於95年12月21日前，洽該鄉公所建設課辦理登記等後續無
    償領取事宜。而王振綱亦填具「94年度度獎勵私有林農地造
    林無償配撥申請書」，由被告丁○○於前述「公告日之前一
    日（即94年12月15日）」出面向平溪鄉公所申請無償配撥植
    栽。周璧玉於94年12月21日，遂由丁○○帶同，前往平溪信
    義公司棄土場點收四季楊樹植栽，在未實際點收情形下，逕
    行收受平溪信義公司員工羅清源（明知實際僅交付約3萬餘
    株）以平溪信義公司名義出具之94年12月21日「收訖植栽58
    ,376株」收據，周璧玉當日下午旋與被告丁○○一同返回平
    溪鄉公所，周璧玉告知李子東、施正鑫並未實際點收之事實
    ，然因受被告辛○○之指示，並參考被告丁○○提供之「雲
    林縣麥寮鄉公所」感謝函影本，遂簽報前開鄉長辛○○不實
    之感謝函稿，並奉被告辛○○指示，配合被告丁○○要求，
    將捐贈人從原來的「乙○○（聯絡人）、陳沛輝、黃誠勳及
    謝宜璋等4人」增加為前述陳沛輝等16人，將此不實事項登
    載於職務上所書之公文，交由辛○○批示，足以生損害於平
    溪鄉公所公文書之正確性。周璧玉則於前述感謝函經由被告
    辛○○批示核定後，將正本收受者「陳沛輝等16人」之感謝
    函正本依被告辛○○指示，逕交由被告丁○○攜回，並送至
    中央國際公司交給被告甲○○。被告甲○○及乙○○等人再
    將前述之「陳沛輝等16人匯款單據」、「農民出售農產物收
    據」、乙○○「申請函」、「平溪鄉公所公告」、丁○○拍
    攝之不實「植栽種植照片」（在屏東縣高朗及泰和農場拍攝
    ）及「平溪鄉公所感謝函」等不實文件，透過被告庚○○及
    丙○○在94年12月30日前轉交給捐贈人陳沛輝等16人，據以
    向國稅局申報94年度綜合所得稅，使捐贈人等因而獲得約
    3500萬元之扣除額利益，足生損害於稅捐機關對於稅務稽徵
    之正確性。因認被告辛○○涉犯貪污治罪條例第6條第1項第
    4款圖利罪及刑法第213條、第216條行使公務員明知為不實
    事項而登載於職務上所載之公文書罪嫌，另被告甲○○、丁○○則另涉犯貪污治罪條例第11條第1項對於公務員關於違
    背職務之行為行賄罪嫌，而被告己○○則涉有稅捐稽徵法第
    43條第1項幫助納稅義務人以詐術逃漏稅捐罪嫌云云。
  二公訴人認被告辛○○涉犯貪污治罪條例第6條第1項第4款圖
    利罪及刑法第213條、第216條行使公務員明知為不實事項而
    登載於職務上所載之公文書等罪嫌，無非係以被告辛○○知
    悉被告甲○○等人取得平溪鄉公所感謝函之目的，係用以幫
    助如附表所示之人逃漏稅，且其所核發之平溪鄉公所感謝函
    之登載為不實事項為其主要論據。又其認定被告甲○○、丁○○則另涉犯貪污治罪條例第11條第1項對於公務員關於違
    背職務之行為行賄罪嫌，則係以關於違背職務之行為行賄被
    告辛○○作為前提。另公訴人認被告己○○涉有稅捐稽徵法
    第43條第1項幫助納稅義務人以詐術逃漏稅捐罪嫌，係以被
    告乙○○等人持其所簽立之農民出售農產物收據，作為浮報
    捐贈速生楊樹價值之憑證，用以幫助附表所示之人以詐術個
    人綜合所得稅等事實為基礎。
  三惟按犯罪事實應依證據認定之，無證據不得認定其犯罪事實
    ；刑事訴訟法第154條第2項定有明文。次按認定犯罪事實所
    憑之證據，雖不以直接證據為限，間接證據亦包括在內；然
    而無論直接或間接證據，其為訴訟上之證明，須於通常一般
    之人均不致有所懷疑，而得確信其為真實之程度者，始得據
    為有罪之認定，倘其證明尚未達到此一程度，而有合理之懷
    疑存在時，事實審法院復已就其心證上理由予以闡述，敘明
    其如何無從為有罪之確信，因而為無罪之判決，尚不得任意
    指為違法。刑事訴訟法第161條已於民國91年2月8日修正公
    布，其第一項規定：檢察官就被告犯罪事實，應負舉證責任
    ，並指出證明之方法。因此，檢察官對於起訴之犯罪事實，
    應負提出證據及說服之實質舉證責任。倘其所提出之證據，
    不足為被告有罪之積極證明，或其指出證明之方法，無從說
    服法院以形成被告有罪之心證，基於無罪推定之原則，自應
    為被告無罪判決之諭知；本件原審審判時，修正之刑事訴訟
    法關於舉證責任之規定，已經公布施行，檢察官仍未提出適
    合於證明犯罪事實之積極證據，並說明其證據方法與待證事
    實之關係；原審對於卷內訴訟資料，復已逐一剖析，參互審
    酌，仍無從獲得有罪之心證，因而維持第一審諭知無罪之判
    決，於法洵無違誤。最高法院76年台上字第4986號、92年台
    上字第128號分別著有判例。
  四被告辛○○部分，經查：
    (一)上開以浮報捐贈實物價值幫助逃漏稅之犯罪型態，係自93
      年間財政部解釋個人購入土地捐地抵稅價值一律須改按土
      地實際取得成本計算，使捐贈道路用地節稅之方式無利可
      圖後，始逐漸發展，本案發生時，社會上鮮有此種逃漏稅
      型態之前例，亦無人告知被告辛○○取得感謝函之目的係
      用以申報綜合所得稅之扣除額，是尚難依卷存之證據認定
      被告辛○○對於被告甲○○等人將持其所核發之平溪鄉公
      所感謝函作為捐贈名目，用以浮報個人綜合所得稅列舉扣
      除額等情節有所認識。
    (二)被告辛○○對於證人周碧玉未如實點收被告丁○○所運送
      速生楊樹之情形並不知悉，則其依證人周璧玉所簽「收訖
      四季楊樹58376株」之收據核准出具感謝函，已難認全然
      無據。且感謝函所載捐贈者名單之16人，均係實際捐贈速
      生楊樹之人，並確均出資購樹，感謝函亦僅記載受捐贈之
      速生楊樹株數，並未核定或估算捐贈金額，則被告辛○○
      決行之感謝函內容記載均有所據，並無不實之處等情，業
      經說明如上，是難認被告辛○○被告辛○○有將不實事項
      登載於公文書之故意，其核准以平溪鄉公所名義開立感謝
      函，亦無違背其職務之行為可言。
    (三)公訴人雖以平溪鄉公所公告上開捐贈速生楊樹之日係於94
      年12月16日（見他字卷(一)第19頁）；而申請無償配撥速生
      楊樹之王振綱，竟於同年月15日即向平溪鄉公所提出申請
      書（見他字卷(一)第47頁），是被告辛○○應有配合被告丁○○等人以圖利不特定富人逃漏稅之行為云云。然查，此
      無償配撥捐贈物之事務並無涉及應機密事項，且性質上原
      應儘早通知鄉民週知，以利有意願者前來申請等情，業據
      證人李子東於原法院審理時證稱：伊呈給被告辛○○擬請
      辦理公告的公文，應該沒有列為密件云云（見原審卷(二)第
      10頁）；另證人周璧玉亦於原法院證稱：被告辛○○在公
      文上批示兩點，第1點是寫「辦理電話通知村長廣為宣傳
      」，李子東收到公文之後，就要伊打電話給各村長，跟各
      村長講，公告是等打完電話之後再來繕打，因為伊那時候
      想說公告就要打了，所以就先打電話給村長比較方便，所
      以公告之前除了有些村長電話打不通外，其餘都知道了等
      語（見原審卷(二)第19頁）。故欲向平溪鄉公所申請植栽之
      民眾，於公告前即已知悉並提出申請無償配撥，尚無違於
      事理，自難以此遽論被告辛○○有何違背職務之情形。又
      證人王振綱自平溪鄉公所領取無償配撥之植栽後，該等植
      栽之所有權即屬王振綱所有，自得自由處分其所有之財產
      ，其如何就領取之速生楊樹作進一步之處分，亦無違法之
      可言；起訴書以被告丁○○與王振綱約定合作，簽署「綠
      色財富（四季楊）契作合約書」，係製造不特定人向平溪
      鄉公所無償領取植栽之虛偽物流，而有違法情事乙節，已
      屬無據。況被告辛○○既不知悉被告甲○○等人幫助納稅
      義務人以詐術逃漏稅捐等情，業經認定如上，則其更無從
      知悉被告丁○○與王振綱之上開約定；公訴人以此遽認被
      告辛○○違背法令圖利他人云云，更係憑空推定，要無可
      採。
    (四)再按貪污治罪條例第6條第1項第4款於90年11月7日修正為
      「對於主管或監督之事務，『明知違背法令』，利用職權
      機會或身份圖自己或其他私人之不法利益，因而獲得利益
      者。」，復於98年4月22日修正為「對於主管或監督之事
      務，『明知違背法律、法律授權之法規命令、職權命令、
      自治條例、自治規則、委辦規則或其他對多數不特定人民
      就一般事項所作對外發生法律效果之規定』，直接或間接
      圖自己或其他私人不法利益，因而獲得利益者。」，然所
      謂「明知違背法令」或「明知違背法律、法律授權之法規
      命令、職權命令、自治條例、自治規則、委辦規則或其他
      對多數不特定人民就一般事項所作對外發生法律效果之規
      定」，指行為人明知其所為之行為違背執行職務所應恪遵
      之法律、法律授權之法規命令、職權命令、自治條例、自
      治規則、委辦規則或其他對多數不特定人民就一般事項所
      作對外發生法律效果之規定，而非指一般道德性、抽象性
      或與職務無直接關係之義務法令。而公務員服務法係就公
      務員依法令執行職務時或任職期間所應遵守忠誠、服從、
      保密、保持品位之義務，暨濫權、經商、推薦關說、接受
      招待餽贈、贈送財物等之禁止，與（在職期間與退職後）
      兼職之限制之概括性行政規範。公務員違反上開規範，有
      因失職遭受懲戒處分之可能，除其行為與刑事處罰之構成
      要件合致外，不能追訴處罰。公務員服務法第6條雖規定
      「公務員不得假借權力，以圖本身或他人之利益，並不得
      利用職務上之機會，加損害於他人。」係規範全體公務員
      在執行職務時，不得有濫權行為（圖得個人利益或加損害
      於他人），並非就執行具體職務時，就具體職務上所為之
      特別規定；90年10月25日修正，同年11月7日公佈之貪污
      治罪條例第6條第1項第4款、第5款，其立法之目的，無非
      以公務員之使命，即在謀人民之利益，而我國現行法令之
      種類及內容繁多，難期一般公務員所能盡知，而勇於任事
      之公務員反易動輒得咎，導致一般公務員只顧防禦而忽略
      興利之消極態度，自非人民之福，因而呼應刑法第130條
      第1項規定，以公務員主觀上明知違背法令為構成要件之
      一；所稱「違背法令」之「法令」，係指法律、法律授權
      之法規命令、職權命令、自治條例、自治規則、委辦規則
      等對多數不特定人民就一般事項所作對外產生法律效果之
      規定；至其違背法令，是否限於執行職務時所應遵守之法
      令？抑漫無限制，即一般屬於道德性、抽象性或與職務無
      直接關係之義務法令亦包括在內？貪污治罪條例並無明確
      規定，然依新法之修正意旨及保障公務員適法之職權行使
      ，應認限於公務員執行職務時所應遵守之法令。而公務員
      服務法之規定內容，帶有濃厚之道德要求及不確定之法律
      概念，其第6條僅係規範全體公務員在執行職務時，不得
      有濫權行為，並非就執行具體職務時，就具體職務上所為
      之特別規定；且公務員服務法本身對於違反者亦訂有行政
      處分或罰則，故若謂違反公務員服務法即係上開圖利罪之
      「違背法令」，即難認與新法修正意旨契合（最高法院96
      年度台上字第5348號、93年度台上字第3088號判決意旨參
      照）。本案被告辛○○既難認定其知悉被告甲○○等人幫
      助納稅義務人以詐術逃漏稅捐之情節，其所核准出具之感
      謝函亦無相關捐贈金額之記載或認定，僅在證明平溪鄉公
      所有接受附表所示捐贈人捐贈速生楊樹之事實，是難認被
      告辛○○接受此等捐贈有何明知違背法令之情事。而公務
      員服務法之規定內容，帶有濃厚之道德要求及不確定之法
      律概念，其第6條僅係規範全體公務員在執行職務時，不
      得有濫權行為，第7條規定公務員執行職務，應力求切實
      ，不得畏難規避，互相推諉，或無故稽延，並非就執行具
      體職務時，就具體職務上所為之特別規定，難謂違反公務
      員服務法即係上開圖利罪之「違背法律、法律授權之法規
      命令、職權命令、自治條例、自治規則、委辦規則或其他
      對多數不特定人民就一般事項所作對外發生法律效果之規
      定」，是縱被告辛○○於辦理本件捐贈之過程中，有查證
      不盡確實之處，或有行政便宜處置有失妥當之處，然亦難
      認其已有明知違背法令而圖利他人之故意及幫助逃漏稅捐
      之故意。
    (五)此外，復查無積極證據足認被告辛○○確有公訴人所指之
      貪污治罪條例第6條第1項第4款圖利罪嫌，被告辛○○此
      部分之犯罪尚屬不能證明。
    (六)因公訴意旨認此部分與前開經本院認定有罪之對於職務上
      之行為收受賄賂犯行間，有修法前刑法第55條後段之牽連
      犯裁判上一罪關係，爰不另為無罪之諭知。
  五被告甲○○、丁○○部分，經查：
    (一)公訴意旨雖指被告甲○○、丁○○涉犯貪污治罪條例第11
      條第1項對於公務員關於違背職務之行為行賄罪嫌。然按
      行賄罪之成立以對於依據法令從事公務之人員，或仲裁人
      、或受公務機關委託承辦公務之人，關於違背職務之行為
      ，行求期約或交付賄賂或其他不正利益為要件，所謂違背
      職務之行為，指公務員職務上應為而不為，不應為而為，
      或為之不當等情形而言（最高法院72年度台上字第4740號
      判決意旨參照）。被告甲○○、丁○○行求並交付賄賂予
      被告辛○○之事實，業經本院認定無誤（見被告辛○○對
      於職務上之行為收受賄賂犯行之說明），然其等交付賄賂
      之對價，乃係要求被告辛○○接受其等速生楊樹之捐贈，
      及准許前揭感謝函之核發，又被告辛○○以平溪鄉公所之
      名義接受捐贈速生楊樹及准許核發感謝函，並非違背職務
      之行為等情，業經本院說明如上，故被告甲○○、丁○○
      此部分所為，與貪污治罪條例第11條第1項之構成要件間
      尚屬有間。
    (二)此外，復查無積極證據足認被告甲○○、丁○○確有公訴
      人所指之貪污治罪條例第11條第1項行賄罪嫌，被告甲○○、丁○○此部分之犯罪尚屬不能證明。
    (三)因公訴意旨認此部分與前開經本院認定有罪之被告甲○○
      、丁○○違反稅捐稽徵法第43條第1項犯行間，有修法前
      刑法第55條後段之牽連犯裁判上一罪關係，爰不另為無罪
      之諭知。
  六檢察官上訴意旨雖略以：(1)就政府機關接受實物捐贈，其當
    於捐贈之始即就所接贈之物予以點收，再據以依其使用用途
    進行撥充或撥用之程序，此業經證人李子東於審理時陳述明
    確（參證人於原審97年7月15日筆錄22頁第18行之陳述），
    是本案被告辛○○在未經點收之情形下，即指示下屬即證人
    李子東、周璧玉等人進行撥用之公告程序已屬與常情有違。
    (2)另查，本案在94年12月15日尚未公告撥用之前，王振綱竟
    即能事先得知而以書面提出撥用之申請，此亦屬殊難想像之
    舉，是被告辛○○於收受此一書面申請之時顯可判斷被告甲○○、戊○○、丁○○等人於提出申請捐贈事前即已先行知
    會王振綱甚明，此觀王振綱與丁○○間確於94年11月間即締
    結與本案捐贈之白楊樹木相同標的之四季生綠色財富契約自
    明。(3)再者，若非被告辛○○於94年12月初間甲○○、丁○○、戊○○拜會之時即明白告知，其安排捐贈樹木予平溪鄉
    公所之目的係在於取得感謝函供他人折抵所得稅捐，被告辛○○豈會在明知上開不合常情之事實下，仍於94年12月21日
    鄉公所下班時分，在承辦人周璧玉、李子東、林君德等人均
    告知謝函核發之對象與原申請扣贈人不一之情形下，仍執意
    於當日要求周璧玉等人加班完成感謝函之製作，且指示該感
    謝函之內容與對象均需依據同案被告丁○○之要求製作？(4)
    尤有甚者，本案之苗木在被告丁○○交付予平溪鄉公所「驗
    收」確認存在之前即已交付予第三人王振綱，並部分完成栽
    種，凡此均有證人周璧玉、王振綱、羅清源於審審理時證述
    明確，而公所承辦人即證人周璧玉於於94年12月21日丁○○
    要求進行「點收程序」之時，既尚不知苗木之下落，反而需
    向其上級即被告辛○○洽詢該等苗木之所在，被告辛○○竟
    亦能清楚指示需向被告戊○○連繫，而經戊○○告知業經丁○○運送至王振綱之砂石場內完成交付，而指示周璧玉等候
    丁○○之接送前往「驗收」？凡此均與一般實物捐贈係由捐
    贈人通知鄉公所指示交運處所，經公所指示運交至指定處所
    後再行驗收，並依據驗收結果公告其撥用用途後，據以核發
    感謝函之行政流程嚴重違悖，在在足徵被告辛○○確然明知
    本案所謂樹木捐贈之舉實係「假捐贈，真逃稅」之安排甚明
    。(5)末查，「撤銷」行政處分之標的，係侷限於「違法之行
    政處分」，此觀行政程序法就行政處分之廢棄，依其係屬合
    法行政處分或違法行政處分，區分為「廢止」與「撤銷」自
    明，是被告辛○○身為平溪鄉之鄉長對於此等法律規定自知
    之甚稔，則被告辛○○在本案感謝函核發之後，既知以「撤
    銷」感謝函一節做為要脅被告丁○○、戊○○、甲○○等人
    履行款交付賄款之協議之理由，而被告丁○○等人於接獲此
    一通知之後即依約給付賄款之情以觀，被告辛○○、戊○○
    、丁○○、甲○○等人對於所為上開「假捐贈」之安係屬違
    法之舉等情，自有認識甚明。原審未察上情，未辨明本案感
    謝函係屬不應核發而核發之違法行政措施，而認被告辛○○
    所係屬職務上當為之舉云云，自有違誤之處，從而被告丁○○、戊○○、甲○○等人所為約定給付賄款及事後給付賄款
    之舉，自屬犯貪污治罪條例第11條之行賄犯行甚明。然查：
    (一)檢察官所舉上開情狀，雖得見被告辛○○所為有部分不合
      常理之處，然此僅足證明被告有收受賄賂之動機與犯意，
      尚不足執以推認被告辛○○案件發生之初，對於被告甲○○等人將持其所核發之平溪鄉公所感謝函作為捐贈名目，
      用以浮報個人綜合所得稅列舉扣除額等情節已有所認識。
    (二)次查，證人即平溪鄉公所建設課技士助理周璧玉在原法院
      證稱：到達目的地時，丁○○告訴伊「你不用點收了，這
      邊的管理員剛剛已經點收完畢，只要簽個名字就可以」，
      伊看到當時阿伯還站在樹苗那邊，而伊本身有近視，當時
      太陽也很大，伊只是看到一堆樹木在那邊而已，數量沒辦
      法確定，所以就在簽收單上簽收云云（見本院卷(二)第20頁
      反面）；依證人周璧玉雖有至現場進行點收速生楊樹之工
      作，但並未逐株點驗，迄今被告丁○○運送之植栽數量究
      竟若干，已無從查證。而被告辛○○對於證人周碧玉未如
      實點收被告丁○○所運送速生楊樹之情形，並未見知悉，
      則其依證人周璧玉所簽「收訖四季楊樹58376株」之收據
      核准出具感謝函，自難認全然無據。
    (三)感謝函所載捐贈者名單之16人，均係實際捐贈速生楊樹之
      人，並確均出資購樹，感謝函亦僅記載受捐贈之速生楊樹
      株數，並未核定或估算捐贈金額，則被告辛○○決行之感
      謝函內容記載均有所據，尚無不實之處。至於其後浮報價
      格乙節，依全案卷證，亦難認被告辛○○於收賄之時已有
      謀議或知情。
    (四)證人李子東於原法院審理時證稱：伊呈給被告辛○○擬請
      辦理公告的公文，應該沒有列為密件云云（見原審卷(二)第
      10頁）；另證人周璧玉亦於原法院證稱：被告辛○○在公
      文上批示兩點，第1點是寫「辦理電話通知村長廣為宣傳
      」，李子東收到公文之後，就要伊打電話給各村長，跟各
      村長講，公告是等打完電話之後再來繕打，因為伊那時候
      想說公告就要打了，所以就先打電話給村長比較方便，所
      以公告之前除了有些村長電話打不通外，其餘都知道了等
      語（見原審卷(二)第19頁）。得見此無償配撥捐贈物之事務
      並無涉及應機密事項，且性質上原應儘早通知鄉民週知，
      以利有意願者前來申請，故欲向平溪鄉公所申請植栽之民
      眾，於公告前即已知悉並提出申請無償配撥，尚無違於事
      理，自難以此遽認被告辛○○有何違背職務之情形。上訴
      意旨所指「是被告辛○○於收受此一書面申請之時顯可判
      斷被告甲○○、戊○○、丁○○等人於提出申請捐贈事前
      即已先行知會王振綱甚明」乙節，並無依據。
    (五)被告辛○○在本案感謝函核發之後，雖曾以「撤銷」感謝
      函一節做為要脅被告丁○○、戊○○、甲○○等人履行交
      付賄款之協議；然基此僅足認定賄款係核發感謝函之對價
      ，尚不足推認被告辛○○早即知悉「假捐贈」、「幫助逃
      漏稅捐」之情事，或與被告丁○○、甲○○、戊○○等人
      有何事前之謀議。
    (六)檢察官之上訴意旨，執前詞指摘原判決不當，為無理由。
  七被告己○○部分，經查：
    (一)公訴意旨雖以被告己○○涉有稅捐稽徵法第43條第1項幫
      助納稅義務人以詐術逃漏稅捐罪嫌云云。然查，被告乙○○未曾與被告己○○談及為了詐騙及逃稅，需要與被告己○○合作開收據之事實，業經證人即被告乙○○於原法院
      審理時具結證稱：伊係透過綽號「阿不拉」之男子與被告
      己○○談農民收據的事，並且由「阿不拉」將每棵樹3元
      之報酬轉交給被告己○○，由「阿不拉」將被告己○○之
      帳戶存摺、大小章拿給伊做金流，至於農民收據，則是被
      告庚○○負責將客戶資料傳真給己○○，請他開收據的，
      而伊僅有告知「阿不拉」農民收據由己○○開出後，客戶
      會將錢匯過去云云（見原審卷(二)第203頁反面、第204頁、
      第106頁反面、第208頁）。所供核與證人即被告庚○○證
      稱：伊不清楚「阿不拉」與本件捐樹逃漏稅的行為有關，
      有兩個「阿不拉」，一個就是提供農民收據的己○○，一
      個是一位老人家，被告己○○說他不會寫客戶的名字、數
      量、金額，伊就傳真農民收據的草稿過去給他，由己○○
      寫好農民收據後，交給被告乙○○，伊再去乙○○撫遠街
      的園藝公司拿，並請客戶將錢匯進己○○的柳樹青園藝行
      帳戶作為金流之用等語（見原審卷(二)第225頁、第227頁反
      面、第230頁反面）相符。是依其等所述，至多僅能證明
      被告己○○確有明知未出售如附表所示數量、單價之速生
      楊樹與附表所示之人，卻仍依被告乙○○、庚○○之指示
      將此不實事項登載於其業務上作成之文書上，並任被告乙○○、庚○○等人持以行使之業務登載不實犯行。惟就該
      農民收據之用途係被告乙○○等人，作為幫助納稅義務人
      逃漏個人綜合所得稅之浮報捐贈扣除額之憑據等節，既無
      證據證明被告己○○曾被告知，而己○○為一專職從事園
      藝工作之農民，依其學經歷及生活環境、日常處理事務觀
      之，難認被告己○○具有財經稅務方面之專業，且基於該
      專業之事務敏感度，從而對於被告乙○○等人係利用其所
      開立之農民收據作為捐贈扣除額憑據等情有所認知，難認
      其有幫助納稅義務人以詐術逃漏稅捐之故意。
    (二)此外，復查無積極證據足認被告己○○確有違反捐稽徵法
      第43條第1項罪嫌之行為，被告己○○此部分之犯罪尚屬
      不能證明。
    (三)因公訴意旨認此部分與前開經本院認定有罪之被告己○○
      刑法第216條、第215條行使業務上登載不實文書罪犯行（
      同一事實本院認係犯修正前商業會計法第71條第1款之罪
      ）間，有修法前刑法第55條後段之牽連犯裁判上一罪關係
      ，爰不另為無罪之諭知。
肆、無罪部分
  一公訴意旨另以：被告戊○○與甲○○、乙○○、庚○○、己○○、丁○○，於94年10月至12月間，共同基於偽造文書、
    違反稅捐稽徵法之犯意聯絡，藉捐贈平溪鄉公所速生楊樹之
    名義，以每株成本33元之植栽，浮報售價為600元之方式，
    製造對政府機關捐贈6億元之所得稅扣除額，由被告庚○○
    、丙○○對外招攬不特定納稅義務人，以擬申報扣除額20%
    至23%不等之費用，購買平溪鄉公所捐贈植栽感謝函，並由
    被告乙○○自行製作捐樹同意書，由被告庚○○、乙○○操
    作資金流向，由被告己○○依乙○○、庚○○所指示，開具
    不實之農民出售農產物收據，由被告丁○○則負責種植速生
    楊樹等方式，幫助如附表所示之納稅義務人持不實之抵稅憑
    證，據以向稅捐機關列舉申報所得稅扣除額。另於95年1月
    間，被告甲○○將一紙裝有現金9萬元之標準信封袋交予被
    告丁○○，指示丁○○透過前清潔隊長被告戊○○轉交予被
    告辛○○，以作為辛○○前述違背職務行為之對價。被告戊○○即於95年1月間某日上午，基於共同行賄之意思，將該
    筆被告丁○○轉交之賄款攜至鄉長辦公室，當面交給辛○○
    收受，因認被告戊○○與甲○○及丁○○等人共同行賄被告
    辛○○部分，係觸犯貪污治罪條例第11條第1項對於公務員
    關於違背職務之行為行賄罪嫌，被告戊○○與被告甲○○、
    乙○○、庚○○、丁○○、己○○等人共同幫助陳沛輝等16
    人明知為不實之捐贈，仍偽造不實之苗木捐贈文書，作為抵
    稅憑證，藉以申報94年度綜合所得稅，係共同觸犯刑法第
    216條之行使第210條偽造文書罪嫌、稅捐稽徵法第43條第1
    項幫助他人逃漏稅捐罪嫌云云。
  二按犯罪事實應依證據認定之，無證據不得認定其犯罪事實；
    刑事訴訟法第154條第2項定有明文。次按認定犯罪事實所憑
    之證據，雖不以直接證據為限，間接證據亦包括在內；然而
    無論直接或間接證據，其為訴訟上之證明，須於通常一般之
    人均不致有所懷疑，而得確信其為真實之程度者，始得據為
    有罪之認定，倘其證明尚未達到此一程度，而有合理之懷疑
    存在時，事實審法院復已就其心證上理由予以闡述，敘明其
    如何無從為有罪之確信，因而為無罪之判決，尚不得任意指
    為違法。刑事訴訟法第161條已於民國91年2月8日修正公布
    ，其第一項規定：檢察官就被告犯罪事實，應負舉證責任，
    並指出證明之方法。因此，檢察官對於起訴之犯罪事實，應
    負提出證據及說服之實質舉證責任。倘其所提出之證據，不
    足為被告有罪之積極證明，或其指出證明之方法，無從說服
    法院以形成被告有罪之心證，基於無罪推定之原則，自應為
    被告無罪判決之諭知；本件原審審判時，修正之刑事訴訟法
    關於舉證責任之規定，已經公布施行，檢察官仍未提出適合
    於證明犯罪事實之積極證據，並說明其證據方法與待證事實
    之關係；原審對於卷內訴訟資料，復已逐一剖析，參互審酌
    ，仍無從獲得有罪之心證，因而維持第一審諭知無罪之判決
    ，於法洵無違誤。最高法院76年台上字第4986號、92年台上
    字第128號分別著有判例。
  三經查：
    (一)公訴意旨雖指被告戊○○涉犯貪污治罪條例第11條第1項
      對於公務員關於違背職務之行為行賄罪嫌。然按行賄罪之
      成立以對於依據法令從事公務之人員，或仲裁人、或受公
      務機關委託承辦公務之人，關於違背職務之行為，行求期
      約或交付賄賂或其他不正利益為要件，所謂違背職務之行
      為，指公務員職務上應為而不為，不應為而為，或為之不
      當等情形而言（最高法院72年度台上字第4740號判決意旨
      參照）。被告戊○○、甲○○、丁○○行求並交付賄賂予
      被告辛○○之事實，業經本院認定無誤（見被告辛○○對
      於職務上之行為收受賄賂犯行之說明），然其等交付賄賂
      之對價，乃係要求被告辛○○接受其等速生楊樹之捐贈，
      及准許前揭感謝函之核發。又被告辛○○以平溪鄉公所之
      名義接受捐贈速生楊樹及准許核發感謝函，並非違背職務
      之行為等情，業經本院說明如上，故被告戊○○此部分所
      為，與貪污治罪條例第11條第1項之構成要件間尚屬有間
      ，自不得以被告戊○○與甲○○、丁○○對被告辛○○交
      付賄賂，逕認其有貪污治罪條例第11條第1項對於公務員
      關於違背職務之行為交付賄賂罪之犯行。
    (二)公訴意旨雖又以被告戊○○涉有刑法第216條之行使第210
      條偽造文書罪嫌、稅捐稽徵法第43條第1項幫助納稅義務
      人以詐術逃漏稅捐罪嫌云云。然起訴書犯罪事實欄中，並
      未敘及被告戊○○有參與被告甲○○、乙○○、庚○○、
      己○○、丁○○間有行使偽造文書、違反稅捐稽徵法之犯
      意聯絡（見起訴書第2頁）。且證人即被告丁○○雖證稱
      ：伊去找被告戊○○時，先講種樹的好處，被告戊○○認
      同後，伊再請被告甲○○一起過去與被告辛○○見面云云
      （見原審卷(二)第265頁）；證人即被告甲○○亦證稱：當
      天伊先到清潔隊辦公室等，有見到被告戊○○並交換名片
      ，之後才隨同被告丁○○到鄉長辦公室，伊與戊○○沒有
      多說什麼話，也沒有向他說明拜會的原因，至於捐贈植栽
      的事，則沒有提及等語（見原審卷(二)第279頁反面、第280
      頁反面、第281頁）；然此至多僅能證明被告戊○○知悉
      被告丁○○、甲○○欲捐贈樹苗予平溪鄉公所，惟就該農
      民收據之用途係被告甲○○等人，作為幫助納稅義務人逃
      漏個人綜合所得稅之浮報捐贈扣除額之憑據等節，既無證
      據證明被告戊○○曾被告知，而戊○○為平溪鄉之鄉長參
      選人及當選人，其送往迎來、廣結人脈之交際原屬地方政
      治人物合理行為之範疇，是其協助引介民眾與當時之現任
      鄉長辛○○見面、寒暄之事實，尚難遽以引為被告戊○○
      參與被告甲○○等共同幫助納稅義務人以詐術逃漏稅捐犯
      行之證據。況被告戊○○為地方上之政治人物，依其學經
      歷及生活環境、日常處理事務觀之，難認其具有財經稅務
      方面之專業，且基於該專業之事務敏感度，從而對於被告
      甲○○等人係以捐贈速生楊樹之方式，浮報捐贈扣除額以
      逃漏個人綜合所得稅等節有所認知，難認其有幫助納稅義
      務人以詐術逃漏稅捐之故意；此外，本院亦查無積極證據
      足認被告戊○○確有違反捐稽徵法第43條第1項罪嫌之行
      為，自難認為被告戊○○成立此部份犯罪。
    (三)另按刑法第210條之偽造文書罪，係指偽造他人之文書而
      言，若行為人為文書之有權制作者，縱令其制作之內容虛
      偽，且涉及他人之權利，除從事業務之人，明知為不實之
      事項而登載於其業務上作成之文書，合於刑法第215條之
      規定應依該條處罰外，尚難論以刑法第210條之偽造私文
      書罪（最高法院47年台上字第297號判例、56年度台上字
      第838號、59年度台上字第2513號判決意旨參照）。本件
      被告乙○○等人持以幫助納稅義務人以詐術逃漏稅捐之文
      件，均係有制作權人所制之文書，閱遍全卷，並無任何證
      據顯示本件有無制作權人制作私文書之情形，是公訴人認
      被告戊○○有共同行使偽造私文書犯行云云，非屬有據。
      況被告戊○○並無參與被告甲○○、乙○○、庚○○、丁○○、丙○○之幫助納稅義務人以詐術逃漏稅捐之犯行已
      如前述，自無行使偽造私文書之情形，併予敘明。
    (四)綜上，本案依公訴人所提事證，尚不足使所指被告戊○○
      行使偽造私文書及幫助納稅義務人以詐術逃漏稅捐之犯罪
      事實達於通常一般之人均無所懷疑，而得確信為真實之程
      度。本案復查無其他積極證據足資證明被告戊○○有參與
      被告甲○○等人幫助逃漏稅捐之行為分擔，或任何行使偽
      造私文書之客觀事實。
  四公訴意旨所指被告戊○○之犯罪，尚屬不能證明，原審因之
    為被告戊○○無罪判決，核無不合。
  五檢察官之上訴意旨，仍執前詞以被告戊○○等人所為約定給
    付賄款及事後給付賄款之舉，自屬犯貪污治罪條例第11條之
    行賄犯行等語；指摘原判決不當，為無理由（詳前所述），
    其上訴應予駁回。
伍、檢察官上訴意旨另以：(一)按已受請求之事項漏未判決者，其
    判決為當然違法，刑事訴訟法第379條第12款定有明文，又
    檢察官就犯罪事實一部起訴者，其效力及於全部，同法第
    267條規定甚明。本案被告乙○○、庚○○、丙○○等人既
    係以經陳德峰律師不實見證之捐贈同意書持向如起訴書所示
    附表之捐贈同意人行使，使渠等誤認此等同意書係具律師見
    證之效力，凡此業經原審認定屬實，則就此等律師見證事項
    若涉及不實，自亦有涉刑法第216條、215條之行使業務登載
    不實文書罪，核此部分若成立犯罪，亦與被告乙○○、庚○○、丙○○等人涉犯之幫助他人逃漏稅捐部分有牽連犯之裁
    判上一罪關係，原審就此部分犯行使律師不實見證之業務上
    不實文書部分漏未審酌，自有違誤。(二)又按本案被告乙○○
    等人所犯幫助他人逃漏稅捐犯行部分之共犯，亦應及於陳德
    峰一節，原審認定陳德峰不知情云云，亦有違誤，蓋被告乙○○係基於為幫助他人逃漏稅捐而先行央求陳德峰以律師之
    身分，在捐贈契約上為不實之見證，凡此均為證人陳德峰於
    審理時坦認，其確實於見證之時未見立約當事人，且不知捐
    贈之標的、數量與金額，核其所為陳述與被告乙○○於審理
    時、證人陳沛輝等人於調查及偵查程序中所述亦相符，而被
    告乙○○亦稱其當時係以介紹捐贈抵稅為業，衡諸臺北律師
    公會律師倫理規範第26條之規定，律師應依據法令及正當程
    序，儘力維護當事人之合法權益，對於受任事件之處理，不
    得無故延宕，並應及時告知事件進行之重要情事，就被告乙○○與陳德峰律師間就有無見證之必要，此項見證對於被告
    乙○○犯罪計畫中據以抵稅之作用當有詳細之討論，則陳德
    峰對於被告乙○○之犯罪計畫顯有相當之認識，原審未察及
    此，驟認其不知情云云，自亦有就正犯範圍認定不當之違誤
    。惟查；
  (一)按刑事訴訟法第161條已於民國91年2月8日修正公布，其第
    一項規定：檢察官就被告犯罪事實，應負舉證責任，並指出
    證明之方法。因此，檢察官對於起訴之犯罪事實，應負提出
    證據及說服之實質舉證責任。倘其所提出之證據，不足為被
    告有罪之積極證明，或其指出證明之方法，無從說服法院以
    形成被告有罪之心證，基於無罪推定之原則，自應為被告無
    罪判決之諭知；本件原審審判時，修正之刑事訴訟法關於舉
    證責任之規定，已經公布施行，檢察官仍未提出適合於證明
    犯罪事實之積極證據，並說明其證據方法與待證事實之關係
    ；原審對於卷內訴訟資料，復已逐一剖析，參互審酌，仍無
    從獲得有罪之心證，因而維持第一審諭知無罪之判決，於法
    洵無違誤，最高法院92年台上字第128號著有判例。
  (二)卷附經陳德峰律師所見證，由如起訴書所示附表之捐贈同意
    人為委託人，與被委託人源恆園藝行（代理人王永松）、滿
    祥園藝行（代理人龐秀美）簽訂之「捐樹造林綠化推廣公益
    委託捐贈同意書」之內容，記載「茲因左列推廣綠化公益委
    託捐贈事宜，雙方同意訂立本協議條款如左，以資信守：一
    本捐樹造林綠化推廣計畫由甲方（委託人）與乙方（被委託
    人）合作推廣，雙方之權利義務如下：... 五乙方需於民國
    九十四年十二月三十一日前完成甲方委託捐贈樹木植栽之工
    作，並取得捐贈證明文件，若未完成時甲乙雙方得解除本契
    約，乙方需全額退回甲方已付購樹之價金不得異議... 」（
    見他字第5075號卷第62頁、第63頁、第81頁、第82頁）；觀
    諸上揭「捐樹造林綠化推廣公益委託捐贈同意書」之內容，
    案外人陳德峰律師所見證者，僅係如起訴書所示附表之捐贈
    同意人與被委託人源恆園藝行、滿祥園藝行簽訂「捐樹造林
    綠化推廣公益委託捐贈同意書」之協議條款，至於委託人實
    際上確實係捐贈多少株之植栽，並非在該律師見證之範圍。
    又查，本件感謝函所載捐贈者名單之16人，均係實際捐贈速
    生楊樹之人，嗣後並確均曾出資購樹，有如前述；則案外人
    陳德峰律師見證如起訴書所示附表之捐贈同意人為委託人，
    與被委託人源恆園藝行、滿祥園藝行簽訂之「捐樹造林綠化
    推廣公益委託捐贈同意書」內容，尚無登載不實之可言。
  (三)案外人陳德峰律師見證本件簽訂「捐樹造林綠化推廣公益委
    託捐贈同意書」之內容，既無登載不實之情事，則其所為尚
    難課以刑法第216條、215條之行使業務登載不實文書罪；且
    此部分亦無「若成立犯罪，亦與被告乙○○、庚○○、丙○○等人涉犯之幫助他人逃漏稅捐部分有牽連犯之裁判上一罪
    關係，原審就此部分犯行使律師不實見證之業務上不實文書
    部分漏未審酌，自有違誤」及「就正犯範圍認定不當之違誤
    」之問題。
  (四)檢察官此部分之上訴意旨，執前詞指摘原判決不當，同為無
    理由。
據上論斷，應依刑事訴訟法第369條第1項前段、第368條、第364
條、第299條第1項前段、第300條，修正前貪污治罪條例第5條第
1項第3款、第8條第1款、第17條、第19條，修正前商業會計法第
71條第1款，稅捐稽徵法第43條第1項，刑法第11條前段、第2條
第1項前段，修正前刑法第28條、第41條第1項前段、第55條、第
56條、第74條第1項第1款，刑法施行法第1條之1，修正前罰金罰
鍰提高標準條例第2條（罰金罰鍰提高標準條例廢止案業經立法
院於98年4月14日三讀通過，總統於98年4月29日公布，惟依中央
法規標準法第22條第3項之規定，該條例應於本案宣判後之98年5
月1日始失效），現行法規所定貨幣單位折算新臺幣條例第2條，
中華民國96年罪犯減刑條例第2條第1項第3款、第7條、第9條，
判決如主文。
本案經檢察官李金定到庭執行職務。
中    華    民    國    99    年    4     月    30    日
                  刑事第三庭    審判長法  官 陳博志
                                      法  官 許文章
                                      法  官 劉興浪
以上正本證明與原本無異。
被告乙○○、丁○○、甲○○、庚○○、己○○、辛○○部分及
檢察官如不服本判決，應於收受送達後10日內向本院提出上訴書
狀，其未敘述上訴之理由者並得於提起上訴後10日內向本院補提
理由書（均須按他造當事人之人數附繕本）「切勿逕送上級法院
」。
丙○○不得上訴。
                                      書記官 陳嘉文
中    華    民    國    99    年    4     月    30    日
附錄本案論罪科刑法條全文：
稅捐稽徵法第43條
教唆或幫助犯第41條或第42條之罪者，處3 年以下有期徒刑、拘
役或科新臺幣6 萬元以下罰金。
稅務人員、執行業務之律師、會計師或其他合法代理人犯前項之
罪者，加重其刑至二分之一。
稅務稽徵人員違反第33條規定者，除觸犯刑法者移送法辦外，處
1 萬元以上5 萬元以下罰鍰。
貪污治罪條例第5條
有下列行為之一者，處7年以上有期徒刑，得併科新台幣6000萬
元以下罰金：
一、意圖得利，擅提或截留公款或違背法令收募稅捐或公債者。
二、利用職務上之機會，詐取財物者。
三、對於職務上之行為，要求、期約或收受賄賂或其他不正利益
者。
前項第1款及第2款之未遂犯罰之。
中華民國刑法第215條
（業務上文書登載不實罪）
從事業務之人，明知為不實之事項，而登載於其業務上作成之文
書，足以
生損害於公眾或他人者，處 3 年以下有期徒刑、拘役或 5 百元
以下罰金。
中華民國刑法第216條
（行使偽造變造或登載不實之文書罪）
行使第 210 條至第 215 條之文書者，依偽造、變造文書或登載
不實事項或使登載不實事項之規定處斷。
商業會計法第71條
商業負責人、主辦及經辦會計人員或依法受託代他人處理會計事
務之人員有下列情事之一者，處 5 年以下有期徒刑、拘役或科
或併科新臺幣 60 萬元以下罰金：
一、以明知為不實之事項，而填製會計憑證或記入帳冊。
二、故意使應保存之會計憑證、會計帳簿報表滅失毀損。
三、偽造或變造會計憑證、會計帳簿報表內容或毀損其頁數。
四、故意遺漏會計事項不為記錄，致使財務報表發生不實之結果
    。
五、其他利用不正當方法，致使會計事項或財務報表發生不實之
      原判決適用稅捐稽徵法第43條第1項，刑法第11條前段、
附表：
┌──┬─────┬──────┬───────┬──────┬──────┬─────┬──────────────────┐
│編號│納稅義務人│實際捐贈金額│申報之捐贈金額│申報納稅金額│扣除浮報後  │因本案所逃│是否要裁罰及補繳（原審函詢卷頁數）  │
│    │姓名      │            │（株數*單價） │            │原應納稅金額│漏稅金額  │                                    │
├──┼─────┼──────┼───────┼──────┼──────┼─────┼──────────────────┤
│ 1  │陳沛輝    │不詳        │100萬2000元   │不詳        │不詳        │258,611   │不詳（P.253）                       │
│    │          │            │（1670*600）  │            │            │          │                                    │
├──┼─────┼──────┼───────┼──────┼──────┼─────┼──────────────────┤
│ 2  │黃誠勳    │805,000     │350萬1000元   │839,861     │1,896,487   │1,056,626 │已補稅1,229,254元（P.5）            │
│    │          │            │（5835*600）  │            │            │          │                                    │
├──┼─────┼──────┼───────┼──────┼──────┼─────┼──────────────────┤
│ 3  │謝宜璋    │72餘萬      │330萬元       │736,110     │1,646,984   │910,874   │已補繳602,331元（P.117）            │
│    │          │            │（5500*600 ） │            │            │          │                                    │
├──┼─────┼──────┼───────┼──────┼──────┼─────┼──────────────────┤
│ 4  │陳俊言    │300,000     │150萬元       │643,914     │1,060,986   │417,072   │補徵稅額537,072元（P.25）           │
│    │          │            │（2500*600）  │            │            │          │                                    │
├──┼─────┼──────┼───────┼──────┼──────┼─────┼──────────────────┤
│ 5  │楊阜蒼    │230,000     │100萬2000元   │1,348,522   │1,665,322   │316,800   │補徵稅額456,123元（P.25）           │
│    │          │            │（1670*600）  │            │            │          │                                    │
├──┼─────┼──────┼───────┼──────┼──────┼─────┼──────────────────┤
│ 6  │吳淑華    │330,000     │150萬元       │272,348     │363,382     │91,034    │已另核定應繳稅額，惟並無應退補之金額│
│    │          │            │（2500*600）  │            │            │          │（P65）                             │
├──┼─────┼──────┼───────┼──────┼──────┼─────┼──────────────────┤
│ 7  │李雪美    │20餘萬      │120萬元       │237,574     │527,615     │290,041   │已補稅290,041元（P.80）             │
│    │          │            │（2000*600）  │            │            │          │                                    │
├──┼─────┼──────┼───────┼──────┼──────┼─────┼──────────────────┤
│ 8  │陳玉婷    │約66萬      │330萬元       │-1,270,986  │-46,849     │1,224,137 │應補稅額為753,467元（P.265、P.284） │
│    │          │            │（5500*600）  │            │            │          │                                    │
├──┼─────┼──────┼───────┼──────┼──────┼─────┼──────────────────┤
│ 9  │傅秀月    │約50萬      │201萬元       │不詳        │不詳        │755,053   │已補繳755,053元（P.101）            │
│    │          │            │（3350*600）  │            │            │          │                                    │
├──┼─────┼──────┼───────┼──────┼──────┼─────┼──────────────────┤
│ 10 │呂秋萍    │391,000     │170萬元       │249,110     │589,849     │340,739   │應補稅額為466,286元（P.109）        │
│    │          │            │（2850*600）  │            │            │          │                                    │
├──┼─────┼──────┼───────┼──────┼──────┼─────┼──────────────────┤
│ 11 │林則棻    │500,000     │343萬200元    │380,035     │1,029,226   │649,191   │原申報退稅464,723元不予退稅外，應再 │
│    │          │            │（4167*600）  │            │            │          │補稅331,735元（P.199）              │
├──┼─────┼──────┼───────┼──────┼──────┼─────┼──────────────────┤
│ 12 │李政翰    │1,000,000   │500萬1000元   │107,883     │1,710,783   │1,602,900 │核定應補稅額529,751元               │
│    │          │            │（8335*600）  │            │            │          │                                    │
├──┼─────┼──────┼───────┼──────┼──────┼─────┼──────────────────┤
│ 13 │彭寶展    │50至60萬    │147萬元       │588,620     │883,370     │294,750   │（P174）                            │
│    │          │            │（2450*600）  │            │            │          │                                    │
├──┼─────┼──────┼───────┼──────┼──────┼─────┼──────────────────┤
│ 14 │蔡素英    │927,600     │402萬元       │814,516     │2,045,415   │1,230,899 │已補繳1,391,882元（P.117）          │
│    │          │            │（6700*600）  │            │            │          │                                    │
├──┼─────┼──────┼───────┼──────┼──────┼─────┼──────────────────┤
│ 15 │賴慧婷    │230,000     │100萬2000元   │不詳        │不詳        │289,477   │（P.286）                           │
│    │          │            │（1670*600）  │            │            │          │                                    │
├──┼─────┼──────┼───────┼──────┼──────┼─────┼──────────────────┤
│ 16 │何思嫻    │10至20萬    │100萬2000元   │950,403     │1,271,044   │320,641   │已補稅400,800元（P.199）            │
│    │          │            │（1670*600）  │            │            │          │                                    │
└──┴─────┴──────┴───────┴──────┴──────┴─────┴──────────────────┘

司法院資訊處製作；財團法人民間司法改革基金會備份。
